---
title: "Proyecto II"
author: "Robert"
date: "2025-03-27"
output: word_document
---
### Setup
```{r setup, include = FALSE}
knitr::opts_chunk$set(
  collapse = TRUE,
  comment = "#>"
)
```
### Carga de librerías
```{r }
library(dplyr)
library(readxl)
library(leaflet)
library(shiny)
library(dplyr)
library(readxl)
library(jsonlite)
library(stringr)
library(knitr)
library(FactoMineR)
library(factoextra)
library(mice)
```

### Carga de los datos
```{r echo =FALSE, warning=FALSE}
datos = read_excel("propiedades_valencia_2025.xlsx")
head(datos)
```
```{r}
datos %>% filter(propertyCode == 106230584) %>% dplyr::select(url)
```
### Limpieza y exploración

## Eliminar duplicados

Sabemos que hay duplicados porque al realizar el scraping de los datos de propiedades, se utilizó la API dos veces, dividiendo la búsqueda en dos áreas geográficas: una al norte de Valencia y otra al sur. Esto significa que algunas propiedades que se encuentran en la zona de intersección entre ambas áreas pueden haber sido capturadas en ambas consultas, generando duplicados en el conjunto de datos.

```{r}
nrow(datos)
duplicados <- datos %>% group_by(propertyCode) %>% filter(n() > 1) %>% ungroup()
nrow(duplicados)
duplicados_buenos = duplicados %>% group_by(propertyCode) %>%  slice_head(n = 1) %>% ungroup() # de los duplicados, nos quedamos los de menor precio
nrow(duplicados_buenos)
datos <- anti_join(datos, duplicados_buenos, by = c("propertyCode", "price")) # eliminamos los duplicados de la base de datos
datos <- rbind(datos, duplicados_buenos)
nrow(datos)
```
## Arreglo de las variables en formato JSON

Algunas columnas del dataset contenían información en formato JSON, lo que significa que dentro de una sola celda había un conjunto de otras variables estructuradas como clave-valor.
Por ejemplo, la columna `priceInfo` contenía información sobre el precio, moneda, y posibles descuentos en formato JSON.
Para trabajar con estos datos, fue necesario limpiar el formato JSON (reemplazar comillas simples por dobles) y luego procesar el contenido para extraer las variables relevantes.

```{r}
head(datos$priceInfo)
datos <- datos %>% 
    mutate(
        priceInfo_clean = str_replace_all(priceInfo, "'", "\""), parsed_json = lapply(priceInfo_clean, function(x) tryCatch(fromJSON(x), error = function(e) NULL))) %>%
        rowwise() %>% 
        mutate(
            amount = parsed_json$price$amount %||% NA,
            currency = parsed_json$price$currencySuffix %||% NA, 
            former_price = parsed_json$price$priceDropInfo$formerPrice %||% NA, 
            price_drop_value = parsed_json$price$priceDropInfo$priceDropValue %||% NA, 
            price_drop_percentage = parsed_json$price$priceDropInfo$priceDropPercentage %||% NA) %>% 
            dplyr::select(-parsed_json, -priceInfo_clean, -priceInfo)

head(datos$detailedType)
datos <- datos %>% 
  mutate(
    detailedType_clean = str_replace_all(detailedType, "'", "\""), 
    parsed_json = lapply(detailedType_clean, function(x) tryCatch(fromJSON(x), error = function(e) NULL))
  ) %>%
  rowwise() %>% 
  mutate(
    typology = parsed_json$typology %||% NA,
    subTypology = parsed_json$subTypology %||% NA
  ) %>% 
  dplyr::select(-parsed_json, -detailedType_clean, -detailedType)

head(table(datos$suggestedTexts)) #Como es de tipo texto no la procesamos ya que no nos va a servir en el análisis exploratorio

table(datos$highlight, useNA = "ifany") #Se puede ver que realmente es simplemente una variable categórica así que la procesamos para poder analizarla posteriormente
datos <- datos %>%
    mutate(highlight = case_when(
        highlight == "{'groupDescription': 'Destacado'}" ~ "Destacado",
        highlight == "{'groupDescription': 'Top'}" ~ "Top",
        highlight == "{'groupDescription': 'Top+'}" ~ "Top+",
        highlight == "TRUE" ~ "True",
        highlight == "FALSE" ~ "False",
        TRUE ~ NA_character_
    ))
table(datos$highlight, useNA = "ifany")
extract_parking_info <- function(parking_info) {
  if (is.na(parking_info)) {
    return(data.frame(hasParkingSpace = NA, isParkingSpaceIncludedInPrice = NA, parkingSpacePrice = NA))
  } else {
    parking_info <- gsub("'", "\"", parking_info)  
    parking_info <- gsub("\\bTrue\\b", "true", parking_info)  
    parking_info <- gsub("\\bFalse\\b", "false", parking_info)  
    tryCatch({
      parking_info <- fromJSON(parking_info)
      hasParkingSpace <- parking_info$hasParkingSpace
      isParkingSpaceIncludedInPrice <- parking_info$isParkingSpaceIncludedInPrice
      parkingSpacePrice <- ifelse(isParkingSpaceIncludedInPrice, NA, parking_info$parkingSpacePrice)
      return(data.frame(hasParkingSpace, isParkingSpaceIncludedInPrice, parkingSpacePrice))
    }, error = function(e) {
      return(data.frame(hasParkingSpace = NA, isParkingSpaceIncludedInPrice = NA, parkingSpacePrice = NA))
    })
  }
}

parking_info <- do.call(rbind, lapply(datos$parkingSpace, extract_parking_info))
datos <- cbind(datos, parking_info)
datos <- datos %>% dplyr::select(-parkingSpace)
names(datos)
```

Creamos una tabla con las variables en filas que incluya una columna con el tipo de variable. Esta tabla auxiliar la podremos utilizar después para seleccionar variables de un determinado tipo y explorarlas o analizarlas, por lo que es muy recomendable cuando tenemos muchas variables y, además, son de distinta naturaleza por lo que requieren distinto tratamiento.

```{r }
descProp = data.frame("variable" = colnames(datos),
                      "tipo" = c("id", "url", "text", rep("numerical", 3), rep("categorical", 2), "numerical", "binary", rep("numerical", 2), "text", rep("categorical", 5), rep("numerical", 2), "binary", "url", "numerical", "text", "binary", "categorical", rep("binary", 2), rep("numerical", 2), "text", rep("binary", 4), rep("categorical", 3), rep("binary", 2), "binary", rep("numerical", 2), "categorical", rep("numerical", 3), rep("categorical", 2), rep("binary", 2), "numerical"), stringsAsFactors = FALSE)
rownames(descProp) = descProp$variable
descProp
```
## Variables que no se pueden incluir en el análisis

Eliminamos ciertas columnas que no se pueden utilizar ya que son de tipo texto y luego ajustamos descProp para que contenga información solo sobre las columnas que aún están en datos. Finalmente, mostramos cuántos atributos de cada tipo hay en la base de datos filtrada. Hemos dejado la variable propertyCode para poder tener un identificador y poder buscar posteriormente los pisos en internet para comprobar si los valores anómalos son errores o no

```{r }
datos = datos[,setdiff(colnames(datos), c("thumbnail", "externalReference", "address", "url", "description", "suggestedTexts"))]
descProp = descProp[colnames(datos),]
table(descProp$tipo)
```
## Variables constantes

Verificaremos si alguna variable permanece constante o varía mínimamente y, en ese caso, la eliminaremos de la base de datos, ya que no sería una variable aleatoria y no tendría sentido incluirla en el análisis estadístico. Para las variables numéricas, calcularemos su desviación típica y su coeficiente de variación, este es más recomendable ya que este no depende de las unidades de medida ni de la magnitud de la variable.
En el caso de las variables categóricas y de las binarias, generaremos una tabla de frecuencias para comprobar si presentan distintos valores.

# Distribución de las variables numéricas

```{r }
summary(datos[,descProp$variable[descProp$tipo == "numerical"]])
```

Arreglo de la variable distancia ya que al hacer uso de la API en dos ocasiones no coge el mismo punto de referencia

```{r}
datos %>%
  group_by(district) %>%
  summarise(mean_distance = mean(distance, na.rm = TRUE)) %>%
  arrange(desc(mean_distance))
```
Distancia de La Patacona o Alboraya Centro de solo 2600 m

```{r}
haversine <- function(lat1, lon1, lat2, lon2) {
  R <- 6371000  # Radio de la Tierra en metros
  phi1 <- lat1 * pi / 180
  phi2 <- lat2 * pi / 180
  dphi <- (lat2 - lat1) * pi / 180
  dlambda <- (lon2 - lon1) * pi / 180
  
  a <- sin(dphi / 2)^2 + cos(phi1) * cos(phi2) * sin(dlambda / 2)^2
  return(2 * R * asin(sqrt(a)))
}
calcular_distancia_centro <- function(propiedades, centro_lat, centro_lon) {
  distancias <- sapply(1:nrow(propiedades), function(i) {
    haversine(
      lat1 = propiedades$latitude[i],
      lon1 = propiedades$longitude[i],
      lat2 = centro_lat,
      lon2 = centro_lon
    )
  })
  return(distancias)
}

# Coordenadas del centro de Valencia (Plaza del Ayuntamiento, por ejemplo)
centro_lat = 39.4699
centro_lon = -0.3763
distancia_buena = calcular_distancia_centro(datos, centro_lat, centro_lon)
datos$distance = distancia_buena
datos %>%
  group_by(district) %>%
  summarise(mean_distance = mean(distance, na.rm = TRUE)) %>%
  arrange(desc(mean_distance))
```
Arreglo de la varialbe floor
```{r, echo = FALSE} 
table(datos$floor)
datos <- datos %>% filter(is.na(floor) | floor != "st")
datos[!is.na(datos$floor) & datos$floor == "ss", "floor"] <- "-0.5"
datos[!is.na(datos$floor) & datos$floor == "bj", "floor"] <- "0"
datos[!is.na(datos$floor) & datos$floor == "en", "floor"] <- "0.5"
datos[!is.na(datos$floor) & datos$floor == "-2", "floor"] <- "2"
datos$floor <- as.numeric(datos$floor)
floor_mice = datos[, c("floor", "price")]
imputed_data <- mice(floor_mice, m = 5, method = "pmm", maxit = 50, seed = 33)
datos$floor <- complete(imputed_data)$floor
summary(datos$floor)
```
Arreglo de la variable change
```{r}
datos[datos$change == "{}", "change"] <- NA
datos$change <- as.numeric(datos$change)
summary(datos$change)
```

Calculamos los coeficientes de variación de las variables numéricas. Si hay variables con CV muy altos, pueden tener valores extremadamente dispersos y necesitar transformación o normalización.
Si hay variables con CV cercanos a 0, pueden ser muy constantes y poco informativas.
```{r }
mySD = apply(datos[,descProp$variable[descProp$tipo == "numerical"]], 2, sd, na.rm = TRUE)
myMU = colMeans(datos[,descProp$variable[descProp$tipo == "numerical"]], na.rm = TRUE)
myCV = mySD/myMU
sort(myCV)
```
Los coeficientes de variación (CV) indican la dispersión relativa de las variables numéricas, valores cercanos a 0 (como longitude y latitude) muestran baja variabilidad, lo que es normal para coordenadas geográficas. Por otra parte, valores más altos (como price_drop_value) reflejan mayor dispersión, lo que puede ser esperado en variables relacionadas con precios y descuentos.

# Ditribución de las variables binarias

```{r }
apply(datos[,descProp$variable[descProp$tipo == "binary"]], 2, table, useNA = "i")
apply(datos[,descProp$variable[descProp$tipo == "binary"]], 2,
      function (x) round(100*table(x)/sum(table(x)), 2))
```
# Distribución de las variables categóricas

```{r }
apply(datos[,descProp$variable[descProp$tipo == "categorical"]], 2, table, useNA = "i")
apply(datos[,descProp$variable[descProp$tipo == "categorical"]], 2,
      function (x) round(100*table(x)/sum(table(x)), 2))
```

Después de analizar cada variable vemos cuales hay que eliminar:

- operation -> Todos los valores son sale
- province -> Todos los valores valencia
- municipality -> Todos los valores valencia
- country -> Todos los valores es
- hasVideo -> Casi ninguna tiene y es irrelevante para nuestro estudio
- highlight -> Muchos valores NA
- savedAd -> Muchos valores NA
- notes -> Muchos valores NA
- change -> Casi todos los valores son NA
- has3DTour -> Irrelevante para el estudio y casi constante
- has360 -> Irrelevante para el estudio y casi constante
- hasStaging -> Irrelevante para el estudio y casi constante
- topNewDevelopment -> Casi constante
- topPlus -> Casi constante
- newDevelopmentFinished -> Muchos valores NA
- amount -> Misma variable que price
- currency -> Todas €
- hasParkingSpace -> Muchos valores NA
- isParkingSpaceIncludedInPrice -> Muchos valores NA
- parkingSpacePrice -> Muchos valores NA

```{r}
datos = datos[,setdiff(colnames(datos), c("operation", "province", "municipality", "country", "hasVideo", "highlight", "savedAd", "notes", "change", "has3DTour", "has360", "hasStaging", "topNewDevelopment", "topPlus", "newDevelopmentFinished", "amount", "currency", "hasParkingSpace", "isParkingSpaceIncludedInPrice", "parkingSpacePrice"))]
descProp = descProp[colnames(datos),]
```
```{r}
table(datos$exterior)
table(datos$showAddress)
table(datos$newDevelopment)
table(datos$hasLift)
table(datos$hasPlan)
nrow(datos)
```
## Valores incosistentes o anómalos

En este apartado se analizará la presencia de valores inconsistentes, es decir, aquellos que no son posibles dentro del rango de definición de la variable y que, por tanto, se deben a un error, en cuyo caso serán sustituidos por NA y considerados datos faltantes. Tanto las variables numéricas como las categóricas pueden presentar valores inconsistentes, por lo que se evaluarán de manera específica. Además, se estudiarán los valores anómalos en las variables numéricas, diferenciando entre aquellos que son errores y deben ser tratados como valores inconsistentes y aquellos que, aunque extremos, son posibles y requieren una decisión sobre su inclusión o eliminación en el análisis. Para ello, se adoptará un enfoque univariante, examinando cada variable por separado.

El análisis preliminar de las variables categóricas mediante tablas de frecuencias no mostró valores inconsistentes, por lo que se procederá a estudiar gráficamente las variables numéricas mediante diagramas de cajas y bigotes en escala logarítmica para mitigar las diferencias de rango y facilitar la visualización, analizando luego de forma individual aquellas variables que resulten más llamativas.

Boxplot de la variable rooms(número de habitaciones)

```{r}
library(ggplot2)
ggplot(datos, aes(x = as.factor(1), y = rooms)) +
  geom_boxplot(fill = "lightblue", color = "darkblue", notch = TRUE) +
  coord_flip() +  # Lo hace horizontal
  labs(title = "Boxplot del Número de Habitaciones",
       x = "",
       y = "Número de Habitaciones") +
  theme_minimal()
```
Se identifican seis valores anómalos, correspondientes a pisos con un número de habitaciones significativamente superior al del resto. Vamos a ver a qué pisos corresponden
```{r}
muchas_habitaciones <- datos %>% 
  filter(rooms >= 7) %>% 
  arrange(desc(rooms)) %>% 
  slice_head(n = 6)
muchas_habitaciones
datos <- datos %>% filter(rooms < 15)
```

Después de revisar los pisos, se decidió eliminar los tres con más habitaciones ya que se trataban de muchos apartamentos juntos en el mismo anuncio, los otros tres no los eliminamos ya que corresponden a chalets de gran tamaño con muchas habitaciones y no a errores.

Boxplot de la variable bathrooms(número de baños)

```{r} 
ggplot(datos, aes(x = as.factor(1), y = bathrooms)) +
  geom_boxplot(fill = "lightblue", color = "darkblue", notch = TRUE) +
  coord_flip() +  # Lo hace horizontal
  labs(title = "Boxplot del Número de Baños",
       x = "",
       y = "Número de Baños") +
  theme_minimal()
```
Otra vez se identifican seis valores anómalos, correspondientes a pisos con un número de baños significativamente superior al del resto.

```{r}
muchos_bathrooms <- datos %>% 
  filter(bathrooms > 5) %>% 
  arrange(desc(bathrooms)) %>% 
  slice_head(n = 6)
muchos_bathrooms
datos <- datos %>% filter(bathrooms < 9)
```
```{r} 
ggplot(datos, aes(x = as.factor(1), y = size)) +
  geom_boxplot(fill = "lightblue", color = "darkblue", notch = TRUE) +
  coord_flip() +  # Lo hace horizontal
  labs(title = "Boxplot de size",
       x = "",
       y = "Size") +
  theme_minimal()
```

```{r }
grandes <- datos %>% 
  filter(size > 500) %>% 
  arrange(desc(size)) %>% 
  slice_head(n = 5)
grandes_property_code_1 <- grandes$propertyCode[1]
grandes_property_code_2 <- grandes$propertyCode[2]
datos <- datos %>% filter(propertyCode != grandes_property_code_1)
datos <- datos %>% filter(propertyCode != grandes_property_code_2)
```

Boxplot distancia_min_metro

```{r}
ggplot(datos, aes(x = as.factor(1), y = distancia_min_estacion_m)) +
  geom_boxplot(fill = "lightblue", color = "darkblue", notch = TRUE) +
  coord_flip() +  # Lo hace horizontal
  labs(title = "Boxplot de la Distancia al Metro",
       x = "",
       y = "Distancia al Metro") +
  theme_minimal()
```
```{r}
lejos <- datos %>% 
  filter(distancia_min_estacion_m > 1000) %>% 
  arrange(desc(size)) %>% 
  slice_head(n = 5)
lejos
```
Son chalets a las afueras

```{r}
ggplot(datos, aes(x = as.factor(1), y = numPhotos)) +
  geom_boxplot(fill = "lightblue", color = "darkblue", notch = TRUE) +
  coord_flip() +  # Lo hace horizontal
  labs(title = "Boxplot del Número de Fotos",
       x = "",
       y = "Número de Fotos") +
  theme_minimal()
```

```{r}
fotos <- datos %>% 
  filter(numPhotos > 100) %>% 
  arrange(desc(size)) %>% 
  slice_head(n = 10)
fotos
```
Propiedades caras con muchas fotos en los anuncios

```{r}
ggplot(datos, aes(x = as.factor(1), y = floor)) +
  geom_boxplot(fill = "lightblue", color = "darkblue", notch = TRUE) +
  coord_flip() +  # Lo hace horizontal
  labs(title = "Boxplot del Número de Piso",
       x = "",
       y = "Número de Piso") +
  theme_minimal()
```

```{r}
altos <- datos %>% 
  filter(floor > 20) %>% 
  arrange(desc(size)) %>% 
  slice_head(n = 10)
altos
```
Se ha comprobado que realmente están en ese piso tan alto.

```{r}
ggplot(datos, aes(x = as.factor(1), y = price)) +
  geom_boxplot(fill = "lightblue", color = "darkblue", notch = TRUE) +
  coord_flip() +  # Lo hace horizontal
  labs(title = "Boxplot del Precio",
       x = "",
       y = "Precio") +
  theme_minimal()
```

```{r}
caros <- datos %>% 
  filter(price > 2500000) %>% 
  arrange(desc(size)) %>% 
  slice_head(n = 10)
caros
```
Todos están en l'Eixample

```{r}
datos$priceByArea[is.na(datos$priceByArea)] <- datos$price[is.na(datos$priceByArea)] / datos$size[is.na(datos$priceByArea)]
```

```{r}
ggplot(datos, aes(x = as.factor(1), y = priceByArea)) +
  geom_boxplot(fill = "lightblue", color = "darkblue", notch = TRUE) +
  coord_flip() +  # Lo hace horizontal
  labs(title = "Boxplot del Precio por m2",
       x = "",
       y = "Precio m2") +
  theme_minimal()
```

```{r}
caros_m2 <- datos %>% 
  filter(priceByArea > 10000) %>% 
  arrange(desc(size)) %>% 
  slice_head(n = 10)
caros_m2
```
Propiedades situadas en barrios caros.

```{r}
binary_vars <- descProp$variable[descProp$tipo == "binary"]
datos <- datos %>%
  mutate(across(all_of(binary_vars), ~ ifelse(. == TRUE, 1, ifelse(. == FALSE, 0, NA))))
```
### PCA

```{r}
datos_pca = dplyr::select(datos, - which(descProp$tipo == "binary"), - which(colnames(datos) %in% c("former_price", "price_drop_value", "price_drop_percentage", "propertyCode", "latitude", "longitude", "subTypology")))
res.pca <- PCA(datos_pca, scale.unit = TRUE, graph = FALSE, ncp = 10,  quali.sup = c(4, 8, 9, 11, 14))
eig.val <- get_eigenvalue(res.pca)
VPmedio = 100 * (1/nrow(eig.val))
fviz_eig(res.pca, addlabels = TRUE) +
  geom_hline(yintercept=VPmedio, linetype=2, color="red")
```


```{r}
K = 3
res.pca <- PCA(datos_pca, scale.unit = TRUE, graph = FALSE, ncp = K,  quali.sup = c(4, 8, 9, 11, 14))
```
```{r}
misScores = res.pca$ind$coord[,1:K]
miT2 = colSums(t(misScores**2)/eig.val[1:K,1])
I = nrow(datos_pca)
F95 = K*(I**2 - 1)/(I*(I - K)) * qf(0.95, K, I-K)
F99 = K*(I**2 - 1)/(I*(I - K)) * qf(0.99, K, I-K)

plot(1:length(miT2), miT2, type = "p", xlab = "Pisos", ylab = "T2")
abline(h = F95, col = "orange", lty = 2, lwd = 2)
abline(h = F99, col = "red3", lty = 2, lwd = 2)
```

```{r}
anomalas = which(miT2 > F95)
anomalas
```

```{r}
contribT2 = function (X, scores, loadings, eigenval, observ, cutoff = 2) {
  # X is data matrix and must be centered (or centered and scaled if data were scaled)
  misScoresNorm = t(t(scores**2) / eigenval)
  misContrib = NULL
  for (oo in observ) {
    print(rownames(scores)[oo])
    print(scores[oo,])
    misPCs = which(as.numeric(misScoresNorm[oo,]) > cutoff)
    lacontri = sapply(misPCs, function (cc) (scores[oo,cc]/eigenval[cc])*loadings[,cc]*X[oo,])
    lacontri = rowSums((1*(sign(lacontri) == 1))*lacontri)
    misContrib = cbind(misContrib, lacontri)
  }
  colnames(misContrib) = rownames(misScoresNorm[observ,])
  return(misContrib)
}
```

```{r}
# Recuperamos los datos utilizados en el modelo PCA, centrados y escalados
pisosCE = datos_pca[, c(1, 2, 3, 5, 6, 7, 10, 12, 13)]
pisosCE = pisosCE[,setdiff(colnames(pisosCE), c("rating", "weight", "cups"))]
pisosCE = scale(pisosCE, center = TRUE, scale = TRUE)
X = as.matrix(pisosCE)
# Calculamos los loadings a partir de las coordenadas de las variables
# ya que la librería FactoMineR nos devuelve los loadings ponderados 
# por la importancia de cada componente principal.
misLoadings = sweep(res.pca$var$coord, 2, sqrt(res.pca$eig[1:K,1]), FUN="/")
# Calculamos las contribuciones
mycontrisT2 = contribT2(X = X, scores = misScores, loadings = misLoadings, 
                        eigenval = eig.val[1:K,1], observ = which.max(miT2),
                        cutoff = 2)
```

```{r}
par(mar = c(10,2.3,3,1))
barplot(mycontrisT2[,1],las=2, #cex.names = 0.5,
        main= paste0("Observación: ", rownames(datos_pca)[which.max(miT2)]))
```
Se trata de un lote de 6 pisos, por tanto eliminamos el anuncio.

```{r}
datos <- datos[-which.max(miT2), ]
datos_pca <- datos_pca[-which.max(miT2), ]
```

```{r}
par(mar = c(10,2.3,3,1))
barplot(mycontrisT2[,1],las=2, #cex.names = 0.5, 
main= paste0("Observación: ", rownames(datos_pca)[which.max(miT2)]))
```
```{r}
myE = X - misScores %*% t(misLoadings) 
mySCR = rowSums(myE^2)  
plot(1:length(mySCR), mySCR, type = "l", main = "Distancia al modelo", 
     ylab = "SCR", xlab = "Propiedades", ylim = c(0,11))
g = var(mySCR)/(2*mean(mySCR))
h = (2*mean(mySCR)^2)/var(mySCR)
chi2lim = g*qchisq(0.95, df = h)
chi2lim99 = g*qchisq(0.99, df = h)
abline(h = chi2lim, col = "orange", lty = 2, lwd = 2)
abline(h = chi2lim99, col = "red3", lty = 2, lwd = 2)
```

```{r}
anomalosSCR = which(mySCR > chi2lim99)
anomalosSCR
```
Menos de un 1% de las propiedades, asumible.

```{r}
## Función para calcular las contribuciones a la SCR
ContriSCR = function(E, SCR) {
  # E es la matriz de residuos del modelo 
  # SCR es la suma de cuadrados residual
  contribucion = NULL
  for (j in 1:length(SCR)){
    eind<-E[j,]
    signo<-sign(eind)
    contri<-(signo*(eind^2)/SCR[j])*100
    contribucion<-rbind(contribucion,contri)
  }
  rownames(contribucion) = rownames(E)
  return(contribucion)
}
## Calculamos las contribuciones de todas las observaciones
mycontris = ContriSCR(E = myE, SCR = mySCR)
## Gráfico para Special_K
barplot(mycontris[which.max(mySCR),],las=2, cex.names = 0.7,
        main=paste0('Contribuciones a SCR para ', which.max(mySCR)))
```
Error no tiene baños
```{r}
datos[2311,]$bathrooms = 3
datos_pca[2311,]$bathrooms = 3
```

```{r}
for (i in order(mySCR, decreasing = TRUE)[1:10]) {
  barplot(mycontris[i,], las = 2, cex.names = 0.7,
          main = paste0('Contribuciones a SCR para ', i))
}
```

```{r}
res.pca <- PCA(datos_pca, scale.unit = TRUE, graph = FALSE, ncp = K,  quali.sup = c(4, 8, 9, 11, 14), quanti.sup = 3)
eig.val <- get_eigenvalue(res.pca)
VPmedio = 100 * (1/nrow(eig.val))
fviz_eig(res.pca, addlabels = TRUE) +
  geom_hline(yintercept=VPmedio, linetype=2, color="red")
```
```{r}
kable(eig.val[1:6,])
```


```{r}
fviz_pca_var(res.pca, axes = c(1,2), repel = TRUE, col.var = "contrib",
             gradient.cols = c("#00AFBB", "#E7B800", "#FC4E07"))
fviz_pca_var(res.pca, axes = c(1,3), repel = TRUE, col.var = "contrib",
             gradient.cols = c("#00AFBB", "#E7B800", "#FC4E07"))
fviz_pca_var(res.pca, axes = c(2,3), repel = TRUE, col.var = "contrib",
             gradient.cols = c("#00AFBB", "#E7B800", "#FC4E07"))
```
```{r}
panel.cor <- function(x, y, digits = 2, prefix = "", cex.cor, ...)
{
    par(usr = c(0, 1, 0, 1))
    r <- cor(x, y)
    txt <- format(c(r, 0.123456789), digits = digits)[1]
    txt <- paste0(prefix, txt)
    if(missing(cex.cor)) cex.cor <- 0.8/strwidth(txt)
    text(0.5, 0.5, txt, cex = cex.cor * abs(r))
}
pairs(datos_pca[,c("numPhotos", "floor", "price", "size", "rooms", "bathrooms", "distance", "priceByArea", "distancia_min_estacion_m")],
      lower.panel = panel.cor, pch = 20, col = "red3")
```

```{r}
fviz_contrib(res.pca, choice = "var", axes = 1)
fviz_contrib(res.pca, choice = "var", axes = 2)
fviz_contrib(res.pca, choice = "var", axes = 3)
```
```{r}
fviz_pca_biplot(res.pca, axes = c(1,2), labelsize = 3,
                label = "var", repel = TRUE)
fviz_pca_biplot(res.pca, axes = c(1,3), labelsize = 3,
                label = "var", repel = TRUE)
fviz_pca_biplot(res.pca, axes = c(2,3), labelsize = 3,
                label = "var", repel = TRUE)
```
