---
title: "Proyecto II"
author: "Mihai"
date: "2025-03-12"
output: word_document
---

```{r setup, include=FALSE}
knitr::opts_chunk$set(echo = TRUE)
```


```{r cargar, include=FALSE}
library(tinytex)
library(sf)
library(dplyr)
library(readxl)
library(rmarkdown)
library(ggplot2)
library(readr)
library(geojsonsf)
library(ggcorrplot)
library(broom)
library(MASS)
library(tidyr)
library(knitr)
library(cluster)
library(FactoMineR)
library(factoextra)
library(NbClust)
library(clValid)
library(caret)
```


# CARGA DE LA BASE DE DATOS Y ELIMINACIÓN DE DUPLICADOS

Primero, empezaremos cargando la base de datos de *idealista 2018* y eliminando los valores duplicados que aparecen en esta, quedándonos con la vivienda de menor precio en el caso de que tengan el **ASSETID** repetido.


```{r idealista, echo=TRUE}
# Cargamos los datos

load('Valencia_Sale.rda')
Valencia_Sale <- as.data.frame(st_drop_geometry(Valencia_Sale)) # creamos el dataframe


# Eliminamos los duplicados

duplicados <- Valencia_Sale %>% group_by(ASSETID) %>% filter(n() > 1) %>% ungroup() # guardamos los duplicados
duplicados_buenos = duplicados %>% group_by(ASSETID) %>% filter(PRICE == min(PRICE)) %>% slice_head(n = 1) %>% ungroup() # de los duplicados, nos quedamos los de menor precio
Valencia_Sale <- anti_join(Valencia_Sale, duplicados, by = c("ASSETID", "PRICE")) # eliminamos los duplicados de la base de datos
Valencia_Sale <- rbind(Valencia_Sale, duplicados_buenos) # añadimos los duplicados buenos que nos queremos quedar


# Guradamos esto para la limpieza
summary_df <- as.data.frame(summary(Valencia_Sale)) 

summary(Valencia_Sale)
```
### Base ya cargada de IDEALISTA 2018 sin duplicados
Valencia_Sale

***

# AED / Limpieza y Filtrado de la base

Realizamos un `summary()` de las variables para observar valores anómalos o posibles variables que debamos eliminar:

 - Cabe resaltar que solamente encontramos faltantes en la v.a: **CONSTRUCTIONYEAR**, **FLOORCLEAN** y **FLATLOCATIONID **

 - Eliminamos **CONSTRUCTIONYEAR** ya que contiene muchos valores faltantes y atípicos. Además no es una variable importante ya que **CADCONSTRUCTIONYEAR** realiza la misma función y de forma más correcta.
 
 - En esta última variable vemos dos valores anómalos que son 1591 y 1671 (unas fechas demasiado antiguas), que podemos eliminar sin problema.
 
 - Hemos encontrado una vivienda con 81 habitaciones, algo imposible para los 90m^2 que posee. Por esta razón, hemos decidido eliminarla.
 
 - Después de eliminar la vivienda anómala, hemos observado dos viviendas con 15 habitaciones, pero estas parecen correctas debido a que su precio y m^2 es razonablemente alto.
 
 - Hemos identificado una vivienda con 8 habitaciones y 12 baños, valor que consideramos anómalo por lo que eliminamos la fila.
 
 - Eliminamos también la variable **PARKINGSPACEPRICE** dado que no nos aporta información relevante y contiene muchos datos anómalos (precios de 1€).
 A continuación, mostramos mediante la librería **ggplot2** en R, un histograma con la frecuencia de precios de Parking divididos en 2 intervalos (de 0 a 1€ y más de 1€). Como bien apreciamos, la frecuencia de Parkings con el precio de 1€ es enorme, algo que no tiene sentido alguno.
 
 - Eliminamos la variable FLATLOCATIONID ya que cuenta con más de 4000 datos faltantes, un número considerable, y no es una variable muy relevante para el análisis.


Por otra parte, hemos comparado si el **FLOORCLEAN** (nº de piso) concuerda con el nº de piso máx. registrado en el catastro.
Se han encontrado 1028 pisos con un **FLOORCLEAN** > **CADMAXBUILDINGFLOOR**, no obstante, después de habernos informado sobre el tema, hemos llegado a las siguientes posibilidades:

 - **La posible existencia de entreplantas o plantas técnicas:** En algunos edificios, hay plantas intermedias (como entresuelos, plantas técnicas o plantas de instalaciones) que no se cuentan en la numeración habitual pero sí en el Catastro.

 - **Modificaciones en la estructura del edificio:** Si se han hecho reformas o ampliaciones, la numeración interna del edificio pudo cambiar, pero el Catastro puede reflejar la estructura original.


Siguiendo esta línea hemos averiguado los anuncios con más baños que habitaciones (algo poco habitual), y separamos en 2 casos:

 -  Los pisos con 0 habitaciones y baños, son estudios, es totalmente normal que tenga baño/s.

 -  Habiendo observado las viviendas con más baños que viviendas, hemos apreciado que la mayoría tienen un precio muy elevado, y esto justificaría el mayor nº de baños. 
Muchas casas grandes o de lujo tienen un baño privado en cada habitación (en suite), más baños adicionales para visitas o zonas comunes --> Ejemplo: Una mansión con 3 dormitorios y 5 baños (baños en cada habitación, uno de servicio y uno de cortesía).

Por lo tanto dejaremos estas viviendas anunciadas en la base de datos.

Continuamos con pisos que no son estudios y tienen 0 habitaciones (contamos con 40). No los tendremos en cuenta en nuestro proyecto, ya que no nos aportan nada al proyecto y la mayoría son datos anómalos erróneos.

- **Transformación**: El ratio RHabitacion_Baño (número de baños por habitación) es una métrica útil para analizar la distribución de espacios en una vivienda y compararla con otras propiedades en el mercado inmobiliario. Nos puede servir además para indicar la comodidad de la vivienda: 
Un valor alto indica que hay más baños por habitación, lo que puede ser un signo de mayor comodidad y funcionalidad en la vivienda.
     


```{r summary, echo=TRUE}
# Eliminamos CONSTRUCTIONYEAR
Valencia_Sale$CONSTRUCTIONYEAR <- NULL

# Eliminamos las viviendas de 1591 y 1671
Valencia_Sale <- Valencia_Sale[Valencia_Sale$CADCONSTRUCTIONYEAR != 1591 & Valencia_Sale$CADCONSTRUCTIONYEAR != 1671, ]

ggplot(Valencia_Sale, aes(x = as.factor(1), y = ROOMNUMBER)) +
  geom_boxplot(fill = "lightblue", color = "darkblue", notch = TRUE) +
  coord_flip() +  # Lo hace horizontal
  labs(title = "Boxplot del Número de Habitaciones",
       x = "",
       y = "Número de Habitaciones") +
  theme_minimal()

ggplot(Valencia_Sale, aes(x = as.factor(1), y = BATHNUMBER)) +
  geom_boxplot(fill = "lightblue", color = "darkblue", notch = TRUE) +
  coord_flip() +  # Lo hace horizontal
  labs(title = "Boxplot del Número de Baños",
       x = "",
       y = "Número de Baños") +
  theme_minimal()



# Eliminamos las viviendas con 81 habitaciones y 12 baños
Valencia_Sale <- Valencia_Sale[Valencia_Sale$ROOMNUMBER != 81, ]
Valencia_Sale <- Valencia_Sale[Valencia_Sale$BATHNUMBER != 12, ]

# Crear una variable categórica para los intervalos
Valencia_Sale$Precio_Categoria <- cut(Valencia_Sale$PARKINGSPACEPRICE, 
                                      breaks = c(0, 1, Inf), 
                                      labels = c("0 - 1€", "> 1€"),
                                      include.lowest = TRUE)

# Graficar el histograma con ggplot2
ggplot(Valencia_Sale, aes(x = Precio_Categoria)) +
  geom_bar(fill = "lightblue", color = "darkblue") +
  labs(title = "Histograma de Precios de Parking",
       x = "Intervalos de Precio (€)",
       y = "Frecuencia") +
  theme_minimal()




# Eliminamos PARKINGSPACEPRICE
Valencia_Sale$PARKINGSPACEPRICE <- NULL

# Eliminamos FLATLOCATIONID
Valencia_Sale$FLATLOCATIONID <- NULL


# viviendas donde FLOORCLEAN > CADMAXBUILDINGFLOOR
catastros_erroneos <- subset(Valencia_Sale, FLOORCLEAN > CADMAXBUILDINGFLOOR)
# viviendas donde BATHNUMBER > ROOMNUMBER y no son estudios
banyos_erroneos <- subset(Valencia_Sale, BATHNUMBER > ROOMNUMBER & ROOMNUMBER > 0)

no_estudios <- subset(Valencia_Sale, ISSTUDIO == 1 & ROOMNUMBER != 0)

# eliminamos las viviendas abiertas que no tienen habitaciones y no son estudios
pisos_abiertos <- subset(Valencia_Sale, ISSTUDIO != 1 & ROOMNUMBER == 0)
Valencia_Sale <- anti_join(Valencia_Sale, pisos_abiertos, by = c("ASSETID", "PRICE"))

descVal <- data.frame(
  "variable" = colnames(Valencia_Sale),
  "tipo" = c(rep("categorical", 2), rep("numerical", length(colnames(Valencia_Sale)) - 2)), 
  stringsAsFactors = FALSE
)

Valencia_Sale$RHabitacion_Banyo <- ifelse(Valencia_Sale$ROOMNUMBER == 0, 0, Valencia_Sale$BATHNUMBER / Valencia_Sale$ROOMNUMBER)

```

Una vez terminada la limpieza, realizaremos un AED más exhaustivo y preciso.

```{r AED exhautivo, echo=TRUE}

media_precios_2018 = mean(Valencia_Sale$PRICE)

mediana_precios_2018 = median(Valencia_Sale$PRICE)

summary(Valencia_Sale$PRICE)


# Creamos una nueva variable llamada SIZE, donde se clasificará cada vivienda en PEQUEÑA(20 - 70 m^2), MEDIANA(70 - 120 m^2) y GRANDE(+120 m^2) según los metros cuadrados en CONSTRUCTEDAREA. Convertimos también la variable a categórica
Valencia_Sale <- Valencia_Sale %>%
  mutate(SIZE = case_when(
    CONSTRUCTEDAREA >= 20 & CONSTRUCTEDAREA <= 70 ~ "Pequeña",
    CONSTRUCTEDAREA > 70 & CONSTRUCTEDAREA <= 120 ~ "Mediana",
    CONSTRUCTEDAREA > 120 ~ "Grande"
  ))  
Valencia_Sale$SIZE <- factor(Valencia_Sale$SIZE, 
                           levels = c("Pequeña", "Mediana", "Grande"),
                           ordered = TRUE)

# Ahora, calculamos la media y la mediana de precios por tamaño
precios_por_SIZE = Valencia_Sale %>%
  group_by(SIZE) %>%
  summarise(
    n = n(),  # cantidad de viviendas por categoría
    promedio_precio = mean(PRICE, na.rm = TRUE),
    mediana_precio = median(PRICE, na.rm = TRUE),
    min_precio = min(PRICE, na.rm = TRUE),
    max_precio = max(PRICE, na.rm = TRUE),
    sd_precio = sd(PRICE, na.rm = TRUE)
  )

barrios = read_delim("barris.csv", delim = ";", show_col_types = FALSE)
barrios$geometry <- geojson_sf(barrios$geo_shape)$geometry
barrios_sf <- st_as_sf(barrios, sf_column_name = "geometry", crs = 4326)
valencia_sf <- st_as_sf(Valencia_Sale, coords = c("LONGITUDE", "LATITUDE"), crs = 4326)
Valencia_Sale <- st_join(valencia_sf, barrios_sf[, c("Nombre")])
Valencia_Sale <- Valencia_Sale %>%
  rename(BARRIO = 'Nombre')
Valencia_Sale$BARRIO = as.factor(Valencia_Sale$BARRIO)


media_por_barrio = Valencia_Sale %>%
  group_by(BARRIO) %>%
  summarise(
    media_price = mean(PRICE, na.rm = TRUE),
    cantidad_pisos = n()
  )

```
Comprobaremos si existen pisos que no han tenido un barrio asignado.

```{r}
sum(is.na(Valencia_Sale$BARRIO))   # ver el número de pisos faltantes, sin barrio asignado
```
Observamos como contamos con 27 pisos que no cuentan con un barrio asignado. Es un valor pequeño de datos con faltantes, por ello decidimos eliminarlos del dataframe.

```{r}
Valencia_Sale <- Valencia_Sale %>%
  filter(!is.na(BARRIO))
```



```{r , echo=TRUE}
cor(Valencia_Sale$PRICE, Valencia_Sale$CONSTRUCTEDAREA, use = "complete.obs", method = "pearson")

ggplot(Valencia_Sale, aes(x = SIZE, y = PRICE)) +
  geom_point(alpha = 0.6) +
  geom_smooth(method = "lm", se = TRUE, color = "blue") +
  labs(title = "Relación entre metros cuadrados y precio",
       x = "Metros cuadrados",
       y = "Precio")
```
El análisis de correlación entre el área construida (CONSTRUCTEDAREA) y el precio de venta (PRICE) de la vivienda muestra un coeficiente de Pearson de 0.776. 

Esto podría indicar una fuerte relación positiva entre ambas variables. Esto sugiere que, en general, a mayor tamaño de construcción, mayor es el precio de venta de la vivienda.

Por otra parte, observando el scatter plot, podemos reforzar nuestras conclusiones.

- Tamaño pequeño: La mayoría de los precios son "bajos", solamente uno de ellos supera los 500.000 €.

- Tamaño mediano: Los precios tienden a ser más altos que los de las viviendas pequeñas, pero siguen concentrados en precios relativamente accesibles, con algunos valores atípicos caros.

- Tamaño grande: Se observa una gran dispersión de precios, incluyendo las viviendas más caras del conjunto, algunas llegando a superar la barrera de los 2 millones de euros.


El gráfico confirma que existe una relación positiva entre el tamaño de la vivienda y su precio: las viviendas más grandes tienden a alcanzar precios más elevados. Sin embargo, se observa también una mayor variabilidad en el precio entre las viviendas grandes, lo que sugiere que además del tamaño, otros factores (como ubicación, nºde baños, ...) podrían llegar a influir sobre el precio de venta.





Para poder estudiar las variables que influyen sobre cada piso dependiendo del barrio en el que se encuentre, deberemos de seguir diversos pasos que nos llevarán a poder conseguirlo.

Primeramente, agruparemos los barrios en distritos -> En Valencia hay más de 80 barrios, pero solo 19 distritos. Usar distritos reduce la complejidad y mejora la visualización y comunicación de resultados.

Además, los distritos son divisiones oficiales del ayuntamiento de Valencia, utilizadas en censos, estadísticas urbanas, presupuestos municipales, etc. Seguir esta estructura permite que nuestros análisis sean comparables con fuentes oficiales.

```{r}
Valencia_Sale$BARRIO <- as.character(Valencia_Sale$BARRIO)

# barrios_unicos <- unique(Valencia_Sale$BARRIO) para poder saber todos los barrios que tenemos

# los distritos los sacamos directamente de la web de Idealista
distritos <- c(
  "Extramurs", "Ciutat Vella", "L'Eixample", "Benicalap", "Patraix", "Campanar",
  "Quatre Carreres", "El Pla del Real", "Rascanya", "Benimaclet", "L'Olivereta", "Jesús",
  "La Saïdia", "Camins al Grau", "Poblats Marítims", "Algirós", "La Patacona", "Alboraya Centro")


# le asignamos a cada barrio su distrito correspondiente, basándonos en la división administrativa oficial de Valencia 

barrio_distrito <- c(
  # Ciutat Vella
  "LA SEU" = "Ciutat Vella", "LA XEREA" = "Ciutat Vella", "EL CARME" = "Ciutat Vella",
  "EL MERCAT" = "Ciutat Vella", "EL PILAR" = "Ciutat Vella", "SANT FRANCESC" = "Ciutat Vella",
  
  # L'Eixample
  "RUSSAFA" = "L'Eixample", "LA GRAN VIA" = "L'Eixample", "EL PLA DEL REMEI" = "L'Eixample",
  
  # Extramurs
  "EL BOTANIC" = "Extramurs", "LA ROQUETA" = "Extramurs", "LA PETXINA" = "Extramurs", "ARRANCAPINS" = "Extramurs",
  
  # Campanar
  "CAMPANAR" = "Campanar", "SANT PAU" = "Campanar", "LES TENDETES" = "Campanar",
  
  # La Saïdia
  "EL CALVARI" = "La Saïdia", "MARXALENES" = "La Saïdia", "MORVEDRE" = "La Saïdia", 
  "TRINITAT" = "La Saïdia", "ELS ORRIOLS" = "La Saïdia", "TORMOS" = "La Saïdia",
  
  # El Pla del Real
  "EXPOSICIO" = "El Pla del Real", "MESTALLA" = "El Pla del Real", 
  "JAUME ROIG" = "El Pla del Real", "CIUTAT UNIVERSITARIA" = "El Pla del Real",
  
  # L'Olivereta
  "NOU MOLES" = "L'Olivereta", "TRES FORQUES" = "L'Olivereta", "LA FONTSANTA" = "L'Olivereta",
  "LA LLUM" = "L'Olivereta", "SOTERNES" = "L'Olivereta",
  
  # Patraix
  "PATRAIX" = "Patraix", "SAFRANAR" = "Patraix", "SANT ISIDRE" = "Patraix",
  "LA RAIOSA" = "Patraix", "L'HORT DE SENABRE" = "Patraix", "FAVARA" = "Patraix",
  "FAITANAR" = "Patraix", "VARA DE QUART" = "Patraix",
  
  # Jesús
  "LA CREU COBERTA" = "Jesús", "SANT MARCEL.LI" = "Jesús", "CAMI REAL" = "Jesús",
  
  # Quatre Carreres
  "MONTOLIVET" = "Quatre Carreres", "NA ROVELLA" = "Quatre Carreres", "EN CORTS" = "Quatre Carreres",
  "MALILLA" = "Quatre Carreres", "LA PUNTA" = "Quatre Carreres",
  "CIUTAT DE LES ARTS I DE LES CIENCIES" = "Quatre Carreres", "LA FONTETA S.LLUIS" = "Quatre Carreres",
  
  # Poblats Marítims
  "EL GRAU" = "Poblats Marítims", "AIORA" = "Poblats Marítims", "CABANYAL-CANYAMELAR" = "Poblats Marítims",
  "LA MALVA-ROSA" = "Poblats Marítims", "BETERO" = "Poblats Marítims", "LA CREU DEL GRAU" = "Poblats Marítims",
  "NATZARET" = "Poblats Marítims",
  
  # Camins al Grau
  "CAMI FONDO" = "Camins al Grau", "PENYA-ROJA" = "Camins al Grau", "LA VEGA BAIXA" = "Camins al Grau",
  
  # Algirós
  "L'AMISTAT" = "Algirós", "ALBORS" = "Algirós", "CIUTAT JARDI" = "Algirós",
  "L'ILLA PERDUDA" = "Algirós", "LA CARRASCA" = "Algirós",
  
  # Benimaclet
  "BENIMACLET" = "Benimaclet", "CAMI DE VERA" = "Benimaclet",
  
  # Rascanya
  "SANT LLORENS" = "Rascanya", "TORREFIEL" = "Rascanya", "SANT ANTONI" = "Rascanya",
  
  # Benicalap
  "BENICALAP" = "Benicalap", "CIUTAT FALLERA" = "Benicalap", "BENIFERRI" = "Benicalap",
  "POBLE NOU" = "Benicalap",
  
  # La Patacona / Alboraya
  "LA PATACONA" = "La Patacona",
  "ALBORAIA CENTRO" = "Alboraya Centro"
)


Valencia_Sale <- Valencia_Sale %>%
  mutate(DISTRITO = recode(BARRIO, !!!barrio_distrito))

Valencia_Sale$DISTRITO <- as.character(Valencia_Sale$DISTRITO) # pasamos la columna a tipo texto

sum(is.na(Valencia_Sale$DISTRITO))   # ver el número de pisos faltantes, sin distrito asignado
```
Hemos asignado a cada barrio su distrito correspondiente. Asimismo, hemos comprobado que no hay ningún piso que no tenga un distrito asignado (no hay valores faltantes).


Posteriormente, para facilitar nuestro análisis crearemos una nueva variable RANGO_PRECIO, que clasifique las viviendas en 3 tipos, Barato-Medio-Caro.

De esta forma nos será más fácil determinar que características presentan los pisos de cada distrito dependiendo del RANGO_PRECIO donde se encuentren.

```{r}
hist(Valencia_Sale$PRICE,
     breaks = 30,                # Número de barras (puedes ajustar)
     col = "skyblue",            # Color de las barras
     border = "white",           # Color del borde de las barras
     main = "Histograma de precios de viviendas en Valencia",
     xlab = "Precio (€)",
     ylab = "Frecuencia")


summary(Valencia_Sale$PRICE)
```
Después de haber analizado minuciosamente el histograma y el resumen estadístico de la variable PRICE, hemos decidido dividir los rangos de precio de la siguiente forma:

 - Barato: < 100.000 €
 
Se ajusta aproximadamente al 1er cuartil (97.000 €). Es más, el histograma muestra una enorme acumulación de viviendas con precios por debajo de 100.000 €.

Incluye las viviendas más accesibles del mercado.


- Medio: 100.000 € – 300.000 €

Aquí se concentra la mayor parte del mercado, y donde el volumen comienza a caer gradualmente a partir de los 300k€. Cubre el rango entre el 1er y algo más allá del 3er cuartil (228.000 €).

Incluye la mediana (148.000 €) y la mayoría del stock disponible.

Refleja el mercado “normal” o promedio.


- Caro: > 300.000 €

Representa pisos por encima del rango común.

A partir de los 300.000 €, la frecuencia en el histograma cae en picado. Es un indicio claro de que estamos entrando en el segmento de lujo o alto standing.

```{r}
Valencia_Sale$RANGO_PRECIO <- cut(
  Valencia_Sale$PRICE,
  breaks = c(-Inf, 100000, 300000, Inf),
  labels = c("Barato", "Medio", "Caro"),
  right = TRUE
)

table(Valencia_Sale$RANGO_PRECIO)
```

Ulteriormente, vamos a resaltar en cada distrito las variables que más influyen sobre cada rango de precio.

Para ello solo vamos a tener en cuenta variables que compartamos con el dataframe de 2025, para poder usar el posterior modelo de predicción para este también.

Antes de empezar, crearemos la variable Precio_m2 que nos explica el precio por metro cuadrado de la vivienda.

```{r}
Valencia_Sale$Precio_m2 <- round(Valencia_Sale$PRICE / Valencia_Sale$CONSTRUCTEDAREA, 2)

library(dplyr)
library(tidyr)
library(sf)           # por si aún no estaba cargado

modelo_vars <- c(
  "CONSTRUCTEDAREA","ROOMNUMBER","BATHNUMBER",
  "DISTANCE_TO_CITY_CENTER","DISTANCE_TO_METRO",
  "Precio_m2","RHabitacion_Banyo"
)

vars_bin <- c( "HASLIFT","BUILTTYPEID_1","BUILTTYPEID_2","BUILTTYPEID_3")

resumen <- Valencia_Sale %>%
  st_drop_geometry() %>%
  mutate(Precio_m2 = round(PRICE / CONSTRUCTEDAREA, 2)) %>%
  group_by(DISTRITO, RANGO_PRECIO) %>%
  summarise(
    # Continuas: media, min, max, sd
    across(
      all_of(modelo_vars),
      .fns = list(
        media = \(x) mean(x, na.rm = TRUE),
        min   = \(x) min(x, na.rm = TRUE),
        max   = \(x) max(x, na.rm = TRUE),
        sd    = \(x) sd(x, na.rm = TRUE)
      ),
      .names = "{.col}_{.fn}"
    ),
    # Binarias: solo media (sin sd)
    across(
      all_of(vars_bin),
      .fns   = ~mean(.x, na.rm = TRUE),
      .names = "{.col}_media"
    ),
    .groups = "drop"
  )


resumen_distritos <- resumen %>%
  pivot_wider(
    id_cols     = DISTRITO,
    names_from  = RANGO_PRECIO,
    values_from = -c(DISTRITO, RANGO_PRECIO),
    names_glue  = "{.value}_{RANGO_PRECIO}",
    values_fill = NA
  )


# 5) Lo convertimos a data.frame para verlo completo
resumen_distritos <- as.data.frame(resumen_distritos)
print(resumen_distritos)
```
Hemos creado un data frame paralelo en el que contamos con todos los distritos. Las columnas de este son la media de las variables seleccionadas (coincidentes con 2025), divididas en distintos rangos de precio. Además, sacaremos también los valores mínimos y máximos de cada variable, así como su desviación típica.

Por otra parte, de las variables que son binarias hemos decidido sacar solamente la media y desviación típica, así podremos apreciar la tendencia más habitual de los pisos en determinados distritos dependiendo de su rango de precio.

Esto se realiza para evitar aplanar la base de datos y juntar todos los tipos de pisos, así podemos conservar las diferencias y variabilidad entre ellos.

Por otra parte, nuestro siguiente paso será la realización del clustering, así conseguiremos fácilmente agrupar distritos con características similares.


```{r clustering de distritos}
library(dplyr)
library(tidyr)
library(cluster)
library(factoextra)
library(tibble)


# 1) Ponemos DISTRITO como rownames y quitamos la columna
datos_raw <- resumen_distritos %>%
  column_to_rownames("DISTRITO")

# 2) Seleccionamos sólo las columnas numéricas
datos_num <- datos_raw %>% dplyr::select(where(is.numeric))

# 3) Estandarizamos
datos_Z <- scale(datos_num, center = TRUE, scale = TRUE)
datos_Z <- as.data.frame(datos_Z)

# 4) Distancias y heatmap
dist_mat <- dist(datos_Z, method = "euclidean")
factoextra::fviz_dist(dist_mat,
                      show_labels = TRUE,
                      lab_size    = 3)

dist_mat_manh <- dist(datos_Z, method = "manhattan")
factoextra::fviz_dist(dist_mat_manh,
                      show_labels = TRUE,
                      lab_size    = 3)

```
Gracias al mapa de distancias podemos intuir visualmente antes de realizar algún método de clustering como se agruparán los distritos.
Varias "manchas" azul claro (distancia pequeña entre ellas) forman bloques compactos.
Cada bloque indica un conjunto de distritos con perfiles muy parecidos en las variables medias que empleamos. Entre esos bloques predominan valores cálidos (> 10 – 12), prueba de que esos grupos están bien separados: distritos del bloque A son bastante distintos de los del bloque B.

Existe una estructura de agrupamiento clara: los bloques azulados sugieren 3-4 clusters de distritos con características inmobiliarias semejantes.


```{r}
set.seed(100)

n_obs   <- nrow(datos_Z)            # 16
m_vec   <- c(5, 8, 10, 12)          # tamaños de muestra viables
seeds   <- sample(1:1000, 10)       # 10 semillas
hop_val <- numeric()

for (m in m_vec) {
  for (s in seeds) {
    h <- get_clust_tendency(data  = datos_Z,
                            n     = m,
                            seed  = s,
                            graph = FALSE)$hopkins_stat
    hop_val <- c(hop_val, as.numeric(h))
  }
}

summary(hop_val)
```
Observamos el valor del estadístico de Hopkins que supera por poco el 0,5 , y su valor maáximo llega a los 0,6395. Esto indica una débil o moderada tendencia al agrupamiento.

No es un valor extremadamente alto con el que podamos afirmar de manera segura que se forman clústers muy bien definidos.

((((((((No obstante, nos parece suficiente, y seguiremos con el clustering.)))))))

Sin embargo, como contamos con pocos distritos(filas) en el dataframe, con 37 variables distintas y hemos apreciado antes que no hay clusters tan bien definidos, realizaremos un PCA como paso intermedio para eliminar el ruido que generan varias variables y conseguir un clustering más robusto y fiable.

```{r}
res.pca = PCA(datos_Z, scale.unit = TRUE, graph = FALSE, ncp = 10)
eig.val <- get_eigenvalue(res.pca)
VPmedio = 100 * (1/nrow(eig.val))
fviz_eig(res.pca, addlabels = TRUE) +
  geom_hline(yintercept=VPmedio, linetype=2, color="red")

kable(eig.val[1:10,])

```
Antes de realizar el PCA hemos debido de usar la librería de missMDA para imputar los valores faltantes con los que contabamos en el barrio de Nazaret, debido a que no contábamos con pisos Caros.

Viendo el Scree Plot y la varianza acumulada de las dimensiones hemos decidido elegir 5 componentes Principales, explicando el 75,16% de la varianza total. A partir de la sexta componente, el incremento es más plano y la ganancia es marginal. Siguiendo esa línea, las primeras 5 componentes están por encima de esa media, la sexta está justo al límite.


Como con los gráficos de variables es imposible sacar ninguna conclusión visualmente.
Usaremos de forma complementaria unos gráfico auxiliares para las PC que deseemos representar, en nuestro caso las 5:
```{r}
fviz_contrib(res.pca, choice = "var", axes = 1)
fviz_contrib(res.pca, choice = "var", axes = 2)
fviz_contrib(res.pca, choice = "var", axes = 3)
fviz_contrib(res.pca, choice = "var", axes = 4)
fviz_contrib(res.pca, choice = "var", axes = 5)
fviz_contrib(res.pca, choice = "var", axes = 6)
```

```{r}
# Gráfico de scores
fviz_pca_ind(res.pca, axes = c(1,2), geom = c("point", "text"), 
            repel = TRUE, labelsize = 2)

fviz_pca_ind(res.pca, axes = c(3,4), geom = c("point", "text"), 
            repel = TRUE, labelsize = 2)
```











```{r}
K = 6
res.pca = PCA(datos_Z, scale.unit = TRUE, graph = FALSE, ncp = K)

# 1. Extraer las coordenadas de los distritos en las 5 primeras componentes
coords_pca <- res.pca$ind$coord[, 1:K]

# 2. Calcular matriz de distancias
dist_mat_pca <- dist(coords_pca, method = "euclidean")



set.seed(101)

n_obs   <- nrow(coords_pca)         # 16 distritos
m_vec   <- c(5, 8, 10, 12)          # tamaños viables de muestra (todos < 16)
seeds   <- sample(1:1000, 10)       # 10 semillas aleatorias
hop_val_nuevo <- numeric()

for (m in m_vec) {
  for (s in seeds) {
    h <- get_clust_tendency(data  = coords_pca,
                            n     = m,
                            seed  = s,
                            graph = FALSE)$hopkins_stat
    hop_val_nuevo <- c(hop_val_nuevo, h)
  }
}

summary(hop_val_nuevo)

```

# sin pca -> Método de Ward

```{r}
library(grid)
library(gridExtra)
p1 = fviz_nbclust(x = datos_Z, FUNcluster = hcut, method = "silhouette", 
                  hc_method = "ward.D2", k.max = 10, verbose = FALSE, 
                  hc_metric = "euclidean") + labs(title = "Num. optimo clusters")
p2 = fviz_nbclust(x = datos_Z, FUNcluster = hcut, method = "wss", 
                  hc_method = "ward.D2", k.max = 10, verbose = FALSE, 
                  hc_metric = "euclidean") + labs(title = "Num. optimo clusters")
grid.arrange(p1, p2, nrow = 1)
```

# con pca


```{r}
library(grid)
library(gridExtra)
p1 = fviz_nbclust(x = coords_pca, FUNcluster = hcut, method = "silhouette", 
                  hc_method = "ward.D2", k.max = 10, verbose = FALSE, 
                  hc_metric = "euclidean") + labs(title = "Num. optimo clusters")
p2 = fviz_nbclust(x = coords_pca, FUNcluster = hcut, method = "wss", 
                  hc_method = "ward.D2", k.max = 10, verbose = FALSE, 
                  hc_metric = "euclidean") + labs(title = "Num. optimo clusters")
grid.arrange(p1, p2, nrow = 1)
```

# clustering sin pca

```{r}
dist_mat <- dist(datos_Z, method = "euclidean")
clust1 <- hclust(dist_mat, method="ward.D2")
grupos1 <- cutree(clust1, k=5)
table(grupos1)
```

# clustering con pca

```{r}
dist_mat <- dist(coords_pca, method = "euclidean")
clust2 <- hclust(dist_mat, method="ward.D2")
grupos2 <- cutree(clust2, k=5)
table(grupos2)
```

```{r}
fviz_dend(clust1, k = 5,
          cex = 0.5, color_labels_by_k = TRUE,
          rect = TRUE) # dibujar rectángulos
```

```{r}
fviz_dend(clust2, k = 5,
          cex = 0.5, color_labels_by_k = TRUE,
          rect = TRUE) # dibujar rectángulos
```

# sin pca -> K-Medias

```{r}
p1 = fviz_nbclust(x = datos_Z, FUNcluster = kmeans, method = "silhouette", 
             k.max = 10, verbose = FALSE) +
  labs(title = "K-means")
p2 = fviz_nbclust(x = datos_Z, FUNcluster = kmeans, method = "wss", 
             k.max = 10, verbose = FALSE) +
  labs(title = "K-means")
grid.arrange(p1, p2, nrow = 1)
```

A la vista de todos los métodos que estamos empleando, el número más razonable de clusters sería 5 o 6.


# con pca

```{r}
p1 = fviz_nbclust(x = coords_pca, FUNcluster = kmeans, method = "silhouette", 
             k.max = 10, verbose = FALSE) +
  labs(title = "K-means")
p2 = fviz_nbclust(x = coords_pca, FUNcluster = kmeans, method = "wss", 
             k.max = 10, verbose = FALSE) +
  labs(title = "K-means")
grid.arrange(p1, p2, nrow = 1)
```


```{r}
library(NbClust)

res.km <- NbClust(data = datos_Z, distance = "euclidean",
                  min.nc = 2, max.nc = 8, method = "kmeans",
                  index = "silhouette")
res.km$All.index   # todos los valores de índice para k = 2,…,8
res.km$Best.nc
```



```{r}
res.km <- NbClust(
  data      = coords_pca,    # <- así sí lo reconoce
  diss      = NULL,
  distance  = "euclidean",
  min.nc    = 3,
  max.nc    = 5,
  method    = "kmeans",
  index     = "all"
)
```

```{r}
set.seed(112)
clust3 <- kmeans(datos_Z, centers = 5, nstart = 20)
table(clust3$cluster)
```


```{r}
set.seed(111)
clust_k_means_pca <- kmeans(coords_pca, centers = 5, nstart = 20)
table(clust_k_means_pca$cluster)
```

```{r}
fviz_pca_ind(
  res.pca,                              # tu objeto prcomp
  axes        = c(1, 2),                # PC1 vs PC2
  geom        = "point",                # sólo puntos
  habillage   = factor(clust3$cluster), # colorea por cluster
  palette     = "jco",                  # paleta de colores
  addEllipses = TRUE,                   # dibuja elipses de confianza
  ellipse.type= "convex",               # tipo de elipse
  repel       = TRUE                    # evita solapamiento de etiquetas
) +
  ggtitle("PCA: distritos coloreados por cluster (k-means)") +
  theme_minimal()


fviz_pca_ind(
  res.pca,                              # tu objeto prcomp
  axes        = c(3, 4),                # PC1 vs PC2
  geom        = "point",                # sólo puntos
  habillage   = factor(clust3$cluster), # colorea por cluster
  palette     = "jco",                  # paleta de colores
  addEllipses = TRUE,                   # dibuja elipses de confianza
  ellipse.type= "convex",               # tipo de elipse
  repel       = TRUE                    # evita solapamiento de etiquetas
) +
  ggtitle("PCA: distritos coloreados por cluster (k-means)") +
  theme_minimal()
```

A la vista de los dos gráficos —el PCA con los 16 distritos y el mismo PCA coloreado por k-means (k = 5)— se aprecian cinco “perfiles” muy nítidos:

-> Encontramos la zona del casco histórico y de edificación densa

Distritos: Ciutat Vella, L’Eixample, Extramurs y El Pla del Real.

Encontramos unos scores muy negativos sobre la primera componente (poca superficie construida media en todos los rangos de precio) y PC2 cercana a 0.Son barrios más antiguos.

-> Barrios de alta superficie “económica”

Distritos: Jesús, Camins al Grau y Benimaclet.

PC1 negativa-media pero PC2 claramente negativa.

zonas con mucha oferta de pisos más “baratos” pero de gran tamaño (bloques de los años 60–70), con menos presencia de producto caro.

Áreas mixtas de densidad media

Distritos: Algirós, L’Olivereta y Campanar.

PC1 ligeramente positiva y PC2 alrededor de cero a moderadamente negativa.

Interpretación: barrios de densidad media, con inventario tanto económico como de precio medio, superficies modestas en los tramos más altos.

Residencial popular de mediana-alta superficie

Distritos: Patraix, La Saïdia y Rascanya.

PC1 positiva-media y PC2 positiva-baja.

Interpretación: productos de precio medio con superficies mínimas algo elevadas: bloques construidos en la expansión de los 80–90 orientados a clase trabajadora.

Zonas de nueva planta y altos estándares

Distritos: Poblats Marítims, Benicalap y Quatre Carreres.

PC1 claramente positiva y PC2 muy positiva.

Interpretación: desarrollos recientes con demanda de vivienda “cara”, grandes superficies y calidades superiores.


El clustering sobre el PCA refleja perfectamente la heterogeneidad de Valencia: desde el compacto casco histórico (cluster 1), pasando por los barrios de bloques grandes y baratos (cluster 2), hasta los nuevos desarrollos de alto standing (cluster 5), con otros dos perfiles intermedios (clusters 3 y 4).


# k-medoides sin pca


```{r}
p1 = fviz_nbclust(x = datos_Z, FUNcluster = pam, method = "silhouette", 
             k.max = 10, verbose = FALSE) +
  labs(title = "Numero optimo de clusters")
p2 = fviz_nbclust(x = datos_Z, FUNcluster = pam, method = "wss", 
             k.max = 10, verbose = FALSE) +
  labs(title = "Numero optimo de clusters")
grid.arrange(p1, p2, nrow = 1)
```

Como en el resto de gráficas, con 2 clusters conseguimos el 'peak' del coeficiente de silhouette, no obstante hay bastante variabilidad intracluster.
Nos conviene más aumentar el número de cluster y ganar unos clusters con menos variabilidad.

Desde 3 hasta 8 clusters el coef. es relativamente plano, decidiremos quedarnos por ejemplo con 5 clusters.


```{r}
clust4 <- pam(datos_Z, k =5)
table(clust4$clustering)
```


Decidiremos que tipo de clustering realizar, pero sobre los datos sin PCA, el PCA


Vamos a comprobar que método de clustering agrupa de la mejor manera nuestros distritos y es el que usaremos finalmente:

```{r}
library(ggsci)

# ward
dist_mat <- dist(datos_Z, method = "euclidean")
clust1 <- hclust(dist_mat, method="ward.D2")
grupos1 <- cutree(clust1, k=5)

# k-medias
set.seed(114)
clust3 <- kmeans(datos_Z, centers = 5, nstart = 20)

# k-medoides
clust4 <- pam(datos_Z, k =5)

colores = pal_npg("nrc")(6)
colores2 = pal_npg("nrc")(7)
par(mfrow = c(1,3))
plot(silhouette(grupos1, dist_mat), col=colores, border=NA, main = "WARD")
plot(silhouette(clust3$cluster, dist_mat), col=colores, border=NA, main = "K-MEDIAS")
plot(silhouette(clust4$clustering, dist_mat), col=colores2, border=NA, main = "K-MEDOIDES")
```

```{r}
metodos = c("kmeans","pam")
validacion = suppressMessages(clValid(datos_Z, nClust = 2:5, metric = "euclidean", 
                      clMethods = metodos, 
                      validation = c("internal", "stability"),
                      method = "ward"))
summary(validacion)
```



Elegimos el método de las k-means, empleando 5 clusters. 

Pese a no ser el número de clústers recomendado por silhouette, en global suele tener en casi todos los métodos un pico en este estadístico, además de bajar significativamente la variabilidad intracluster en comparación con solamente 2 clústers.

Por ello, decidiremos usar el método de k-means con 5 clústers:

```{r}
library(dplyr)   # lo ponemos arriba para que use las instrucciones de esta librería

distr_cluster <- data.frame(
  DISTRITO = rownames(datos_Z),
  CLUSTER  = clust3$cluster
)

# 2. Mostrar lista de distritos agrupados por cluster
clusters_lista <- split(distr_cluster$DISTRITO, distr_cluster$CLUSTER)

# 3. Imprimir de forma legible
for (i in sort(unique(distr_cluster$CLUSTER))) {
  cat(paste0("\n📦 Cluster ", i, ":\n"))
  print(clusters_lista[[as.character(i)]])
}
```

```{r}
perfiles = aggregate(datos_Z, by = list("cluster" = clust3$cluster), mean)
kable(perfiles)
```

-> Valores positivos indican que ese grupo (cluster) tiene mayores valores que la media general de esa variable.

-> Valores negativos indican que ese grupo tiene valores inferiores a la media general.

```{r}

# Quitamos la columna "cluster" para aplicar la lógica solo a las variables numéricas
perfiles_sin_cluster <- perfiles %>% dplyr::select(-cluster)

# Creamos un resumen con el número de veces que está por encima o debajo de la media
conteo_cluster <- perfiles_sin_cluster %>%
  mutate(cluster = perfiles$cluster) %>%
  rowwise() %>%
  mutate(
    por_encima = sum(c_across(everything()) > 0, na.rm = TRUE),
    por_debajo = sum(c_across(everything()) < 0, na.rm = TRUE)
  ) %>%
  dplyr::select(cluster, por_encima, por_debajo)

conteo_cluster
```

```{r}
conteo_cluster <- perfiles_sin_cluster %>%
  mutate(cluster = perfiles$cluster) %>%
  rowwise() %>%
  mutate(
    total_vars = ncol(perfiles_sin_cluster),
    por_encima = sum(c_across(everything()) > 0, na.rm = TRUE),
    por_debajo = sum(c_across(everything()) < 0, na.rm = TRUE),
    pct_encima = por_encima / total_vars,
    pct_debajo = por_debajo / total_vars
  ) %>%
  dplyr::select(cluster, por_encima, por_debajo, pct_encima, pct_debajo)
```




```{r}
matplot(t(perfiles[,-1]), type = "l", ylab = "medias", lty = 1, lwd = 2, 
        col = rainbow(5), xlab = "", xaxt = "n")
axis(side = 1, at = 1:ncol(datos_Z), labels = colnames(datos_Z), las = 2, cex.axis = 0.6)
legend("topright", as.character(1:5), col = rainbow(5), lwd = 2, bty = "n")
```
✅ 1. Extraer las variables que más distinguen los clusters
Como estás trabajando con valores escalados, una buena forma de detectar las variables más relevantes es calcular la varianza entre clusters para cada variable:

La varianza mide la dispersión de los valores medios por cada cluster.

-> Una varianza más elevada se traduce en mayores diferencias entre clusters, por lo que nos será más fácil explicar por qué se formaron.

-> Una varianza baja, por otra parte, indicaría que todos los clusters son más o menos iguales en esa variable.


```{r}
library(dplyr)
library(tidyr)

df_clusters <- data.frame(cluster = clust3$cluster, datos_raw)


# Calculamos varianza entre clusters

variabilidad <- df_clusters %>%
  pivot_longer(-cluster, names_to = "variable", values_to = "valor") %>%
  group_by(variable) %>%
  summarise(varianza = var(valor)) %>%
  arrange(desc(varianza))

top_vars <- head(variabilidad, 96)
print(top_vars)
```

Las primeras posiciones del ranking están dominadas por variables relacionadas con el PRECIO por m², estas son las variables más discriminantes.

El precio por metro cuadrado, especialmente en viviendas caras, es con diferencia la variable que mejor separa los clusters. Por ello, podemos observar que la segmentación de clusters está fuertemente influenciada por el mercado alto.

Asimismo, el precio por m² en rangos medio y barato contribuye, aunque en menor medida. Las diferencias de precio son estructurales entre grupos.

A estas las siguen las Variables de superficie construida:

CONSTRUCTEDAREA_max_Caro, CONSTRUCTEDAREA_media_Barato, CONSTRUCTEDAREA_sd_Caro, CONSTRUCTEDAREA_min_Caro, CONSTRUCTEDAREA_max_Medio...

Los metros cuadrados con los que cuentan las viviendas (tanto su media como mínima y máxima) aparecen sistemáticamente entre las 30 variables más importantes.

El tamaño de los inmuebles también separa los clusters, especialmente en los extremos del mercado (caro y barato). Además, la variabilidad del tamaño (desviación típica) también tiene su importancia sobre los clusters que agrupan zonas con viviendas más homogéneas frente a las más dispares.


A partir de la fila 25 y hasta más de la mitad de filasm encontramos salteados los Número de baños y habitaciones, contando con variables como:

BATHNUMBER_max_Caro, ROOMNUMBER_max_Caro, BATHNUMBER_sd_Caro, ROOMNUMBER_min_Caro, etc.

El número de habitaciones y baños tiene importancia media-alta. Aunque no discriminan tanto como el precio y el tamaño, aportan información útil y relevante, especialmente en viviendas caras. 
Seguramente porque existan zonas de lujo que cuenten con viviendas de alta gama, presentando estas un elevado número de baños/dormitorios.
La variabilidad interna en el número de baños (desviación típica) también aparece, lo que sugiere heterogeneidad dentro de algunos clusters.

 
Seguidamente, y de la misma forma que los núm. de habitaciones y baños, encontramos simúltaneamente la Distancia al centro y al metro.
Contando con Variables como:

DISTANCE_TO_CITY_CENTER_max_Barato, DISTANCE_TO_CITY_CENTER_media_Caro, etc.

Las distancias al centro y al metro tienen un peso menor en la discriminación de clusters, aunque no es algo que debamos desestimar.

Las variables de distancia aparecen más abajo en el ranking, lo que sugiere que la localización geográfica relativa no es el principal motor del clustering, al menos no directamente.

No diferenciará en gran medida los clusters debido a que nos encontramos en el centro de valencia. Prácticamente todos los pisos contarán con una parada de metro a la que puedan llegar fácilmente y en poco tiempo a pie. De la misma forma, el centro de la ciudad tampoco deberá variar demasiado. Solamente variará entre los pisos que se encuentren explícitamente en el centro, y los que se encuentren en los distritos que lo rodean.


Por último hablaremos del estado del piso (BUILTTYPEID), que cuente con ascensor y los ratios de habitaciones por baño.

Estas se sitúan muy al final, con varianzas bajísimas (~10^-5 o incluso menores). Indicando que estos factores no están diferenciando realmente los clusters. Puede deberse a:

Contamos con poca variabilidad entre distritos en estas variables (casi todos los pisos se encuentran en buen estado, tienen ascensor...)


Nuestro análisis de varianza entre clusters demuestra con claridad que los clusters están definidos principalmente por el mercado inmobiliario:

💰 Precio por m² es el mayor factor diferenciador.

📏 Le sigue la superficie construida (y su dispersión).

🚿 El número de habitaciones y baños también ayuda a diferenciar.

📍 La localización (distancia al centro o al metro) tiene relevancia secundaria.

🧱 Elementos como ascensor o el estado del piso tienen escasa capacidad de diferenciación.






✅ 2. Ranking de importancia por cluster
Si quieres saber qué variables distinguen más a cada cluster individualmente, se puede calcular cuánto se desvía cada cluster de la media general por variable (z-score absoluto).

Este ranking_por_cluster nos mostrará un top-5 de variables más extremas por cluster, con su valor absoluto.

```{r}
df_clusters <- data.frame(cluster = clust3$cluster, datos_Z) # aquí sí que usamos los datos centrados y escalados

ranking_por_cluster <- df_clusters %>%
  pivot_longer(-cluster, names_to = "variable", values_to = "valor") %>%
  mutate(valor_abs = abs(valor)) %>%
  group_by(cluster) %>%
  arrange(cluster, desc(valor_abs)) %>%
  slice_head(n = 5)  # top 5 por cluster

print(ranking_por_cluster)
```

🟥 Cluster 1 – Perfil de proximidad + mercado intermedio asequible

🧠 Interpretación:
Viviendas caras con muchos baños y buena relación baño-habitación.

Viviendas medias con tamaño mínimo alto → incluso las más pequeñas son razonablemente grandes.

Precio máximo en rango medio bajo → zona con mercado de gama media contenida, sin picos especulativos.

🎯 Conclusión:
Cluster 1 parece caracterizar zonas bien equipadas, con buena distribución y tamaño, especialmente en la gama media y cara, pero con precios moderados. Podría ser un perfil de barrios familiares consolidados, de clase media-alta funcional, más que zonas de lujo.

🟨 Cluster 2 – Desviaciones en tamaño y distribución interna

🧠 Interpretación:
Viviendas baratas y medias alejadas del metro.

En viviendas medias, los ratios habitación/baño son más altos → posible infra-dotación de servicios.

En viviendas baratas, el tamaño máximo es bajo, lo cual sugiere homogeneidad hacia el pequeño tamaño.

🎯 Conclusión:
Cluster 2 representa zonas menos conectadas y con viviendas más pequeñas y menos equipadas, incluso en la gama media. Podría corresponder a barrios periféricos de clase media-baja o zonas tradicionales no reformadas, con poca accesibilidad y precios aún no tensionados.

🟦 Cluster 3 – Perfil de viviendas variadas pero con superficie reducida

🧠 Interpretación:
Muy pocos baños y habitaciones en viviendas medias y baratas.

Alta variabilidad interna en los caros (relación habitación/baño dispersa) y en superficies en media.

Dificultad para identificar un tamaño "típico", posiblemente por alta heterogeneidad constructiva.

🎯 Conclusión:
Cluster 3 parece representar zonas con una mezcla de construcciones viejas, nuevas o reformadas, tamaño reducido y gran heterogeneidad. Podría corresponder a barrios céntricos antiguos o zonas gentrificadas parcialmente, donde coexisten diferentes perfiles de vivienda.

🟪 Cluster 4 – Viviendas con superficies variables y precio elevado

🧠 Interpretación:
Alta dispersión de superficie y precio en viviendas caras → mercado inmobiliario muy heterogéneo.

Pocas habitaciones medias en la gama cara → puede haber muchas viviendas pequeñas de lujo.

El tipo de construcción más frecuente (BUILTYPED_1, probablemente edificio completo) predomina tanto en barato como en caro.

🎯 Conclusión:
Cluster 4 refleja zonas con presencia de mercado inmobiliario tensionado y de lujo, pero muy disperso en tamaño y precio. Indica un área en la que puede haber tanto pisos muy caros pequeños como viviendas grandes con precio medio, posiblemente zonas de inversión y especulación.


🟩 Cluster 5 – Aislamiento relativo + fuerte protagonismo del metro

🧠 Interpretación:
Zonas donde el acceso al metro es muy desigual y generalmente alejado, en todos los rangos de precio.

La media de ascensor en vivienda cara es muy baja, lo cual sugiere construcciones antiguas o de bajo nivel de servicios, incluso en el rango superior.

🎯 Conclusión:
Cluster 5 representa zonas con baja accesibilidad al transporte público y déficits en equipamiento moderno, incluso en viviendas de precio alto. Puede tratarse de zonas urbanas periféricas o consolidadas pero envejecidas, donde no ha llegado la renovación de infraestructuras.


✅ Conclusión general
Este análisis revela que los clusters están definidos por:

Factores clave	Clusters destacados
Precio por m²	Cluster 1 (bajo), Cluster 4 (disperso)
Tamaño/Distribución	Cluster 2 y 3 (pocos baños, tamaño bajo)
Equipamiento	Cluster 5 (sin ascensor, baja conectividad)
Variabilidad interna	Cluster 3 y 4 (alta dispersión en caro)



✅ 3. Gráficos más limpios para interpretación
🎯 a) Heatmap de los 10 más importantes

```{r}
# Usamos las 10 variables más discriminantes
top_var_names <- top_vars$variable

df_top <- df_clusters %>%
  dplyr::select(cluster, all_of(top_var_names)) %>%
  pivot_longer(-cluster, names_to = "variable", values_to = "valor")

ggplot(df_top, aes(x = variable, y = factor(cluster), fill = valor)) +
  geom_tile() +
  scale_fill_gradient2(low = "blue", mid = "white", high = "red", midpoint = 0) +
  labs(x = "Variable", y = "Cluster", title = "Heatmap de las 10 Variables Más Discriminantes") +
  theme_minimal() +
  theme(axis.text.x = element_text(angle = 45, hjust = 1))
```

🎯 b) Gráfico de líneas sólo con las variables clave


```{r}
top_vars_wide <- df_clusters %>%
  dplyr::select(cluster, all_of(top_var_names))

matplot(t(top_vars_wide[,-1]), type = "l", lty = 1, col = 1:5,
        xaxt = "n", ylab = "Valor estandarizado", main = "Perfil por Cluster (Top 10 variables)")
axis(1, at = 1:length(top_var_names), labels = top_var_names, las = 2)
legend("topright", legend = paste("Cluster", 1:5), col = 1:5, lty = 1)

```

🔚 ¿Qué necesito para hacerlo contigo?
El dataframe con los datos estandarizados y el número de cluster asignado por fila. (Si lo tienes en una variable R, dime el nombre).

O, si quieres, sube el CSV o pega los primeros 5–10 registros aquí.







Dibujar mapa de valencia, por distritos y cada distritos pintado por el cluster correspondiente


# no me lee los q tienen acento dieresi o tal, jesús, algirós y la saïdia.

```{r}
library(sf)
library(dplyr)
library(stringr)
library(ggplot2)

# 1) Cargar GeoJSON bruto
url_geo <- "https://valencia.opendatasoft.com/explore/dataset/districtes-distritos/download/?format=geojson&timezone=Europe/Madrid&lang=es"
distritos_raw <- st_read(url_geo, quiet = TRUE)

# 2) Agregar/“dissolver” para quedarnos con una sola geometría por distrito
distritos_sf <- distritos_raw %>%
  # uniforme nombres: trim + todo mayúsculas
  mutate(nombre_u = str_to_upper(str_squish(nombre))) %>%
  group_by(nombre_u) %>%
  summarise(geometry = st_union(geometry), .groups = "drop") %>%
  st_as_sf()

# 3) Prepara tu tabla de clusters con llaves también en mayúsculas
#    Asume que `coords_pca` y `clust3` ya están en tu entorno.
distr_cluster <- tibble(
  DISTRITO = rownames(coords_pca),
  CLUSTER   = factor(clust3$cluster)
) %>%
  mutate(DISTRITO_u = str_to_upper(str_squish(DISTRITO)))

# 4) Hacer el join usando las columnas _u
distritos_map <- distritos_sf %>%
  left_join(distr_cluster, by = c("nombre_u" = "DISTRITO_u"))

# 5) (Opcional) Filtrar sólo el “centro” si quieres
centro <- c("CIUTAT VELLA", "L'EIXAMPLE", "EL PLA DEL REAL", "EXTRAMURS")
distritos_centro <- distritos_map %>%
  filter(nombre_u %in% centro)

# 6) Pintar con ggplot2
ggplot(distritos_map) +
  geom_sf(aes(fill = CLUSTER), color = "gray30") +
  scale_fill_brewer(palette = "Set1", na.value = "lightgray") +
  labs(
    title    = "Valencia: distritos por cluster",
    subtitle = "Clusters k-means sobre primeras dos PCs"
  ) +
  theme_minimal()

```

```{r}
library(sf)
library(dplyr)
library(stringi)

# a) Cargo el GeoJSON
url_geo <- "https://valencia.opendatasoft.com/explore/dataset/districtes-distritos/download/?format=geojson&timezone=Europe/Madrid&lang=es"
distritos_raw <- st_read(url_geo, quiet = TRUE)

# b) Normalizo el nombre para que no falle el join (quita tildes, mayúsculas, espacios extra)
distritos_sf <- distritos_raw %>%
  mutate(
    NAME = nombre %>% 
           stri_trans_general("Latin-ASCII") %>%  # quita acentos
           toupper() %>%                          # a mayúsculas
           str_squish()                           # elimina espacios sobrantes
  ) %>%
  # c) Uno las geometrías para quedarme con un único polígono por distrito
  group_by(NAME) %>%
  summarise(geometry = st_union(geometry), .groups = "drop") %>%
  st_as_sf()

```

```{r}
library(tibble)

distr_cluster <- tibble(
  DISTRITO = rownames(coords_pca),
  CLUSTER   = factor(clust3$cluster)
) %>%
  mutate(
    NAME = DISTRITO %>%
           stri_trans_general("Latin-ASCII") %>%
           toupper() %>%
           str_squish()
  )

```

```{r}
setdiff(distr_cluster$NAME, distritos_sf$NAME)
# y a la inversa
setdiff(distritos_sf$NAME, distr_cluster$NAME)

```

```{r map_distritos_clusters, message=FALSE, warning=FALSE}
# 1) Cargar librerías
library(sf)
library(dplyr)
library(stringi)
library(ggplot2)

# 2) Leer GeoJSON de distritos municipales de Valencia
url_geo <- "https://valencia.opendatasoft.com/explore/dataset/districtes-distritos/download/?format=geojson&timezone=Europe/Madrid&lang=es"
distritos_raw <- st_read(url_geo, quiet = TRUE)

# 3) Normalizar nombres y reagrupar polígonos de "Poblats Marítims"
distritos_sf <- distritos_raw %>%
  # a) nombre limpio en mayúsculas sin tildes/espacios
  mutate(NAME = nombre %>%
           stri_trans_general("Latin-ASCII") %>%
           toupper() %>%
           str_squish()) %>%
  # b) reagrupar trozos de Poblats Marítims bajo un solo NAME
  mutate(NAME = case_when(
    NAME %in% c("POBLATS DE L’OEST","POBLATS DEL NORD","POBLATS DEL SUD") ~ "POBLATS MARITIMS",
    TRUE ~ NAME
  )) %>%
  # c) fusionar geometrías
  group_by(NAME) %>%
  summarise(geometry = st_union(geometry), .groups = "drop") %>%
  st_as_sf()

# 4) Preparar tabla de clusters (supone coords_pca y clust3 ya definidos)
distr_cluster <- tibble(
  DISTRITO = rownames(coords_pca),
  CLUSTER  = factor(clust3$cluster)
) %>%
  # a) reasignar Natzaret a Poblats Marítims
  mutate(DISTRITO = if_else(str_to_upper(DISTRITO) == "NATZARET",
                            "POBLATS MARITIMS", DISTRITO)) %>%
  # b) crear llave limpia
  mutate(NAME = DISTRITO %>%
           stri_trans_general("Latin-ASCII") %>%
           toupper() %>%
           str_squish())

# 5) Unir geometrías con clusters
distr_map <- distritos_sf %>%
  left_join(distr_cluster, by = "NAME")

# 6) Filtrar solo distritos con cluster asignado
distr_plot <- distr_map %>%
  filter(!is.na(CLUSTER))

# 7) Dibujar el mapa
ggplot(distr_plot) +
  geom_sf(aes(fill = CLUSTER), color = "white") +
  scale_fill_brewer(palette = "Set1", na.value = "lightgray") +
  labs(
    title    = "Valencia: distritos coloreados por cluster",
    subtitle = "Clusters k-means sobre las dos primeras PCs"
  ) +
  theme_minimal() +
  coord_sf(
    xlim   = c(-0.42, -0.24),
    ylim   = c(39.40, 39.60),
    expand = FALSE
  )


```

```{r map_distritos_numerados, message=FALSE, warning=FALSE}
# 1) Librerías
library(sf)
library(dplyr)
library(stringi)
library(ggplot2)
library(ggrepel)
library(gridExtra)

# 2) Cargo y preparo el sf de distritos (igual que antes)
url_geo <- "https://valencia.opendatasoft.com/explore/dataset/districtes-distritos/download/?format=geojson&timezone=Europe/Madrid&lang=es"
distritos_raw <- st_read(url_geo, quiet = TRUE)

distritos_sf <- distritos_raw %>%
  mutate(
    NAME = nombre %>%
      stri_trans_general("Latin-ASCII") %>%
      toupper() %>%
      str_squish(),
    NAME = case_when(
      NAME %in% c("POBLATS DE L’OEST","POBLATS DEL NORD","POBLATS DEL SUD") ~ "POBLATS MARITIMS",
      TRUE ~ NAME
    )
  ) %>%
  group_by(NAME) %>%
  summarise(geometry = st_union(geometry), .groups = "drop") %>%
  st_as_sf()

# 3) Tabla de clusters con la misma clave
distr_cluster <- tibble(
  DISTRITO = rownames(coords_pca),
  CLUSTER  = factor(clust3$cluster)
) %>%
  mutate(
    DISTRITO = if_else(toupper(DISTRITO) == "NATZARET","POBLATS MARITIMS",DISTRITO),
    NAME     = DISTRITO %>%
      stri_trans_general("Latin-ASCII") %>%
      toupper() %>%
      str_squish()
  )

# 4) Uno y filtro solo valores con cluster
distr_map <- distritos_sf %>%
  left_join(distr_cluster, by = "NAME") %>%
  filter(!is.na(CLUSTER))

# 5) Asigno un ID numérico a cada distrito (en orden alfabético)
distr_map <- distr_map %>%
  arrange(NAME) %>%
  mutate(ID = row_number())

# 6) Calculo los centroides para colocar los números
centros <- st_centroid(distr_map)
centros_xy <- cbind(
  st_drop_geometry(distr_map %>% dplyr::select(NAME,ID)),
  st_coordinates(centros)
)

# 7) El mapa con los números
p_map <- ggplot(distr_map) +
  geom_sf(fill = "lightblue", color = "white") +
  geom_text_repel(
    data    = centros_xy,
    aes(X, Y, label = ID),
    size    = 5,
    color   = "black",
    seed    = 42
  ) +
  labs(
    title = "Valencia: distritos numerados",
    subtitle = "Cada número corresponde a un distrito cuyo nombre figura en la leyenda"
  ) +
  theme_minimal() +
  theme(legend.position = "none")

# 8) La “leyenda” como tabla de referencia
tabla_ids <- distr_map %>%
  st_drop_geometry() %>%
  dplyr::select(ID, NAME)

p_legend <- tableGrob(
  tabla_ids,
  rows = NULL,
  theme = ttheme_minimal(core = list(fg_params = list(hjust=0)))
)

# 9) Combino mapa y tabla lado a lado
grid.arrange(
  p_map, p_legend,
  ncol   = 2,
  widths = c(2, 1)
)


```


Selección de variables para el modelo
Variables en el dataframe de 2025 y las análogas en el de 2018:

floor --> FLOORCLEAN
price --> PRICE
size --> SIZE
exterior --> Eliminar
propertyType --> Eliminar
rooms --> ROOMNUMBER
bathrooms --> BATHNUMBER
district --> DISTRITO
distance --> DISTANCE_TO_CITY_CENTER
status --> BUILTTYPEID_1, BUILTTYPEID_2, BUILTTYPEID_3
hasLift --> HASLIFT
priceByArea --> UNITPRICE
distancia_min_estacion_m --> DISTANCE_TO_METRO
RHabitacion_Banyo --> Hay que crearla

Finalmente, variables como RHabitacion_Banyo y priceByArea las descartamos a la hora de hacer el modelo ya que al ser variables derivadas directamente de price/size o rooms/bathrooms generaría fuga de información. Na añadirían información nueva y pueden generar multicolinealidad. La multicolinealidad es un problema que puede surgir en los modelos de regresión lineal cuando dos o más variables independientes (predictoras) están altamente correlacionadas entre sí. Es decir, una variable independiente puede predecirse en gran medida a partir de otra.

```{r}
variables_usar <- c("ASSETID", "FLOORCLEAN", "PRICE", "SIZE", "ROOMNUMBER", "BATHNUMBER", "DISTRITO", "BUILTTYPEID_1", "BUILTTYPEID_2", "BUILTTYPEID_3","DISTANCE_TO_CITY_CENTER", "HASLIFT", "DISTANCE_TO_METRO")
datosmodelo <- Valencia_Sale[, variables_usar]
```

Creamos una nueva columna llamada status en datosmodelo.Esta nueva columna sintetiza la información que antes estaba repartida en tres variables booleanas:BUILTTYPEID_1,BUILTTYPEID_2,BUILTTYPEID_3

El valor de status se determina así:
Si BUILTTYPEID_1==1, entonces status = "Nueva".
Si BUILTTYPEID_1 no es 1 pero BUILTTYPEID_2==1, entonces status = "Restaurar".
Si ninguna de las anteriores (es decir, solo queda la posibilidad de que BUILTTYPEID_3==1), entonces status = "BuenEstado".

Esto simplifica el modelo, evita multicolinealidad y hace más fácil la interpretación y el tratamiento posterior en modelos estadísticos o de machine learning.

Conviertimos la columna status en un factor de R, es decir, una variable categórica y eliminamos las columnas que ya no nos interesan.

```{r}
datosmodelo$status <- ifelse(datosmodelo$BUILTTYPEID_1 == 1, "Nueva",
                        ifelse(datosmodelo$BUILTTYPEID_2 == 1, "Restaurar", "BuenEstado"))
datosmodelo$status <- as.factor(datosmodelo$status)
# Ahora puedes eliminar las 3 columnas dummy
datosmodelo <- datosmodelo[, !(names(datosmodelo) %in% c("BUILTTYPEID_1", "BUILTTYPEID_2", "BUILTTYPEID_3"))]
```


Calculamos la matriz de correlaciones entre las varibles numéricas para evitar problemas de multicolinealidad.

Dado que nuestro dataset tenía información espacial (columna geometry típica de objetos sf en R), procedimos a eliminarla usando st_drop_geometry(), ya que no aporta información relevante a nuestro análisis predictivo y podía generar errores con funciones estándar de R. Posteriormente, convertimos el resultado en un data.frame convencional para asegurar la compatibilidad con procedimientos estadísticos clásicos.

```{r}
datosmodelo <- as.data.frame(st_drop_geometry(datosmodelo))
```


```{r}
library(corrplot)
num_vars <- sapply(datosmodelo, is.numeric)
datos_num <- datosmodelo[, num_vars, drop=FALSE]
if (ncol(datos_num) > 1) {
  cor_matrix <- cor(datos_num, use = "complete.obs")
  corrplot(cor_matrix, method = "color")
} else {
  print("No hay suficientes variables numéricas para calcular correlación.")
}
```

Tras calcular la matriz de correlación entre las variables numéricas principales, observo que las variables que más se relacionan con el precio son el número de habitaciones y de baños, ambas con correlación positiva moderada. Existe también cierta correlación entre número de habitaciones y baños, lo que es lógico pero podría requerir comprobar la multicolinealidad con un VIF. El resto de variables presentan correlaciones bajas, por lo que no se esperan problemas graves de redundancia en el modelo. Las variables de distancia al centro y al metro, aunque afectan negativamente al precio, lo hacen con una relación débil.

Vamos a comenzar con los modelos. Separamos en train y test usando caret (por defecto 70% train, 30% test):

```{r}
set.seed(123) # Para reproducibilidad
trainIndex <- createDataPartition(datosmodelo$PRICE, p = 0.7, list = FALSE)
trainData <- datosmodelo[trainIndex, ]
testData  <- datosmodelo[-trainIndex, ]
```

Antes de ajustar el modelo revisamos si tenemos datos faltantes:

```{r}
colSums(is.na(trainData))
```

Como la variable número de piso (FLOORCLEAN) es importante para el modelo y sólo el 3.5% aproximadamente de los valores estaban ausentes, decidimos imputar los valores faltantes con la mediana. Esto permite conservar la mayor cantidad de información posible sin introducir sesgos extremos, ya que la mediana es robusta ante valores atípicos.

```{r}
# Calculamos la mediana (ignorando los NA)
mediana_floor <- median(datosmodelo$FLOORCLEAN, na.rm = TRUE)

# Imputamos los NA con la mediana
datosmodelo$FLOORCLEAN[is.na(datosmodelo$FLOORCLEAN)] <- mediana_floor
```


REGRESIÓN LINEAL MÚLTIPLE

Usaremos 10-fold cross-validation. El modelo incluirá todas las variables numéricas y factores relevantes. Utilizamos PRICE como variable dependiente y todas las demás como predictoras.

```{r}
'
# Configuración de la validación cruzada
ctrl <- trainControl(method = "cv", number = 10)

# Ajuste del modelo
modelo_lm <- train(
  PRICE ~ ., 
  data = trainData, 
  method = "lm",
  trControl = ctrl
)

# Evaluación en test y métricas
predicciones <- predict(modelo_lm, newdata = testData)
rmse <- RMSE(predicciones, testData$PRICE)
mae  <- MAE(predicciones, testData$PRICE)
r2   <- R2(predicciones, testData$PRICE)
cat("RMSE:", rmse, "\nMAE:", mae, "\nR2:", r2, "\n")
'
```

Nos da error, nos aseguramos por si acaso de si hay columnas constantes y no hay, nos aseguramos de que todos los nombres de las columnas son válidos para fórmulas en R

```{r}
names(trainData) <- make.names(names(trainData))
names(testData)  <- make.names(names(testData))
```

Tenemos variables que son en realidad factores (por ejemplo, HASLIFT como 0/1), probaremos en  convertirlas explícitamente a factor:

```{r}
trainData$HASLIFT <- as.factor(trainData$HASLIFT)
testData$HASLIFT  <- as.factor(testData$HASLIFT)
```

Para que el modelo pueda manejar correctamente las variables categóricas, como 'DISTRITO', he realizado una codificación one-hot (variables dummy), de modo que cada distrito se representa como una columna binaria. Así, el modelo lineal puede estimar el efecto específico de cada distrito sin perder información relevante

```{r}
datosmodelo$SIZE <- as.numeric(datosmodelo$SIZE)
# Crear el transformador de variables dummy EXCLUYENDO ASSETID
dummies <- dummyVars(PRICE ~ . - ASSETID, data = datosmodelo)

# Aplica el transformador a los datos
datos_dummies <- predict(dummies, newdata = datosmodelo)

# Combina SIZE original, ASSETID y PRICE con los predictores ya dummificados
datos_listo <- data.frame(
  ASSETID = datosmodelo$ASSETID,       # Conservas para referencia
  SIZE = datosmodelo$SIZE,             # Tu variable float original
  datos_dummies,                       # Todos los predictores categóricos transformados
  PRICE = datosmodelo$PRICE            # Variable objetivo
)

# División train/test 
set.seed(129)
trainIndex <- createDataPartition(datos_listo$PRICE, p = 0.7, list = FALSE)
trainData <- datos_listo[trainIndex, ]
testData  <- datos_listo[-trainIndex, ]

# Entrenamiento del modelo (especifica que ASSETID NO es predictor)
ctrl <- trainControl(method = "cv", number = 10)
modelo_lm <- train(
  PRICE ~ . -ASSETID,     # Así ASSETID no se usa como predictor
  data = trainData,
  method = "lm",
  trControl = ctrl
)

# Evaluación en test y métricas
predicciones <- predict(modelo_lm, newdata = testData)
rmse <- RMSE(predicciones, testData$PRICE)
mae  <- MAE(predicciones, testData$PRICE)
r2   <- R2(predicciones, testData$PRICE)
cat("RMSE:", rmse, "\nMAE:", mae, "\nR2:", r2, "\n")
```

```{r}
# Para ver cómo se comporta el modelo

library(scales)

comparacion <- data.frame(Real = testData$PRICE, Predicho = predicciones)

ggplot(comparacion, aes(x = Real, y = Predicho)) +
  geom_point(aes(color = "Predicción"), alpha = 0.6) +
  geom_abline(slope = 1, intercept = 0, color = "red", linetype = "dashed", size = 1) +
  scale_x_continuous(labels = comma, name = "Precio real (€)") +
  scale_y_continuous(labels = comma, name = "Precio predicho (€)") +
  scale_color_manual(name = "Leyenda", values = c("Predicción" = "black")) +
  labs(
    title = "Comparación entre Precio Real y Precio Predicho",
    subtitle = "Modelo de Regresión Lineal",
    caption = "Línea roja = ajuste perfecto (y = x)"
  ) +
  theme_minimal(base_size = 14) +
  theme(
    legend.position = "bottom",
    plot.title = element_text(face = "bold"),
    plot.subtitle = element_text(size = 12)
  )

# Para ver qué variables son más relevantes para el modelo

importancia <- varImp(modelo_lm, scale = TRUE)
importancia_df <- importancia$importance
importancia_df$variable <- rownames(importancia_df)
library(dplyr)
importancia_df <- arrange(importancia_df, desc(Overall))

ggplot(importancia_df, aes(x = reorder(variable, Overall), y = Overall)) +
  geom_bar(stat = "identity", fill = "skyblue") +
  coord_flip() +
  labs(title = "Importancia de las variables (Regresión Lineal)",
       x = "Variable",
       y = "Importancia (relativa)") +
  theme_minimal()
```

El modelo de regresión lineal múltiple obtiene un R² de 0.60, lo que indica que explica el 60% de la variabilidad del precio de los inmuebles. El error absoluto medio (MAE) es de 65.000 € y el error cuadrático medio (RMSE) alcanza los 110.000 €. Como se observa en la gráfica, el ajuste es bueno para la mayoría de los inmuebles, especialmente en rangos de precio bajos y medios. Sin embargo, el modelo tiende a subestimar los precios más altos, lo que se traduce en errores significativos para inmuebles de alto valor. Estos resultados sugieren que, aunque el modelo es útil para obtener una estimación inicial, sería recomendable emplear modelos más complejos o incorporar variables adicionales para mejorar su precisión, sobre todo en los extremos del rango de precios. El análisis de importancia de variables del modelo de regresión lineal muestra que el número de baños, el distrito (especialmente L’Eixample), la superficie y el estado del inmueble son los factores que más influyen en el precio de la vivienda. La localización, tanto a nivel de distrito como de proximidad al centro y al transporte público, también juega un papel relevante. Por el contrario, variables como el número de habitaciones o la existencia de ascensor tienen un impacto mucho menor en la predicción del precio según este modelo. Estos resultados son coherentes con el conocimiento del mercado inmobiliario, donde la localización y las características básicas del inmueble suelen ser los principales determinantes del valor.

RANDOM FOREST

```{r}
set.seed(129)

ctrl <- trainControl(method = "cv", number = 3)

modelo_rf <- train(
  PRICE ~ . -ASSETID,
  data = trainData,
  method = "rf",
  trControl = ctrl,
  importance = TRUE,
  ntree = 50
)

# Evaluación
pred_rf <- predict(modelo_rf, newdata = testData)
rmse_rf <- RMSE(pred_rf, testData$PRICE)
mae_rf  <- MAE(pred_rf, testData$PRICE)
r2_rf   <- R2(pred_rf, testData$PRICE)
cat("Random Forest - RMSE:", rmse_rf, "\nMAE:", mae_rf, "\nR2:", r2_rf, "\n")
```

```{r}
df_pred <- data.frame(
  PrecioReal = testData$PRICE,
  PrecioPredicho = pred_rf
)

ggplot(df_pred, aes(x = PrecioReal, y = PrecioPredicho)) +
  geom_point(alpha = 0.5) +
  geom_abline(slope = 1, intercept = 0, color = "red", linetype = "dashed", size = 1) +
  labs(
    title = "Comparación entre Precio Real y Precio Predicho",
    subtitle = "Random Forest",
    x = "Precio real (€)",
    y = "Precio predicho (€)"
  ) +
  theme_minimal()

var_imp <- varImp(modelo_rf)
plot(var_imp, top = 20, main = "Importancia de las variables (Random Forest)")
```

El modelo Random Forest ha mejorado claramente el ajuste respecto a la regresión lineal, alcanzando un MAE de 37.000€ y un R² de 0,79. El gráfico de dispersión muestra una buena alineación entre los precios reales y predichos, aunque persiste cierta subestimación en los precios más altos y algunos outliers. 

Ha identificado la distancia al centro de la ciudad como la variable con mayor impacto en el precio de la vivienda, seguida del número de baños, el número de piso y la proximidad al metro. Además, la pertenencia a ciertos distritos, como Campanar o Camins al Grau, también resulta determinante. A diferencia del modelo lineal, donde el tamaño y el número de baños eran claramente predominantes, en este modelo las variables de localización y accesibilidad ganan protagonismo, lo que sugiere que el Random Forest es capaz de captar relaciones no lineales y efectos de interacción entre variables. Es habitual que la importancia cambie al pasar de un modelo lineal a uno basado en árboles, ya que cada algoritmo interpreta y pondera las relaciones de forma diferente.

En resumen, el modelo confirma que el precio de la vivienda depende de una combinación de características físicas (baños, superficie) y factores de localización, siendo estos últimos especialmente relevantes cuando se utilizan modelos más complejos.

Vamos a probar a mejorar el modelo cambiando el número de árboles y el número de cross validation anque esto va a suponer un cambio en el tiempo de cóomputo. Además, aplicaremos grid search de mtry. Con doParallel aprovechamos todos los núcleos de nuestro CPU:

```{r}
'
set.seed(129)

tunegrid <- expand.grid(.mtry = c(2, 6, 10))
ctrl <- trainControl(method = "repeatedcv", number = 3, repeats = 1)

library(doParallel)
cl <- makePSOCKcluster(parallel::detectCores() - 1)
registerDoParallel(cl)

modelo_rf <- train(
  PRICE ~ . -ASSETID,
  data = trainData,
  method = "rf",
  trControl = ctrl,
  tuneGrid = tunegrid,
  ntree = 150,         # con 500 no funciona
  importance = TRUE
)

stopCluster(cl)

# Evaluación
pred_rf <- predict(modelo_rf, newdata = testData)
rmse_rf <- RMSE(pred_rf, testData$PRICE)
mae_rf  <- MAE(pred_rf, testData$PRICE)
r2_rf   <- R2(pred_rf, testData$PRICE)
cat("Random Forest - RMSE:", rmse_rf, "\nMAE:", mae_rf, "\nR2:", r2_rf, "\n")
'
```

No se observan mejoras relevantes en el rendimiento del modelo tras los ajustes realizados.
El Random Forest parece estar ya en su “techo” de capacidad predictiva para los datos actuales. El MAE se mantiene en torno a 37k–38k€, y el R² en torno a 0,79. 

Cuando un modelo está casi optimizado, pequeños cambios en hiperparámetros (como mtry, ntree o el número de folds) no suelen mejorar mucho el error, y a veces la variación se debe solo al azar del split de datos o al propio Random Forest.
El rango de error se mantiene estable, lo que indica que el modelo ya está capturando casi toda la información relevante de los datos.

(Nos da un error para ejecutar el siguiente y como relamente no hay cambios lo comentamos)

XGBoost

Suele ofrecer mejor precisión que Random Forest.
Es más rápidos para entrenar.
Permite controlar el overfitting fácilmente
Tiene muchas opciones de tuning

```{r}
set.seed(129)

# Grid de hiperparámetros básico
tunegrid <- expand.grid(
  nrounds = 100,           # número de iteraciones
  max_depth = c(3, 6, 9),  # profundidad de los árboles
  eta = c(0.05, 0.1, 0.3), # learning rate
  gamma = 0,
  colsample_bytree = 1,
  min_child_weight = 1,
  subsample = 1
)

ctrl <- trainControl(method = "repeatedcv", number = 5, repeats = 1)

xgb_model <- train(
  PRICE ~ . -ASSETID,
  data = trainData,
  method = "xgbTree",
  trControl = ctrl,
  tuneGrid = tunegrid,
  verbose = FALSE
)

# Evaluación
pred_xgb <- predict(xgb_model, newdata = testData)
rmse_xgb <- RMSE(pred_xgb, testData$PRICE)
mae_xgb  <- MAE(pred_xgb, testData$PRICE)
r2_xgb   <- R2(pred_xgb, testData$PRICE)
cat("XGBoost - RMSE:", rmse_xgb, "\nMAE:", mae_xgb, "\nR2:", r2_xgb, "\n")
```

```{r}
df_pred_xgb <- data.frame(
  PrecioReal = testData$PRICE,
  PrecioPredicho = pred_xgb
)

ggplot(df_pred_xgb, aes(x = PrecioReal, y = PrecioPredicho)) +
  geom_point(alpha = 0.5) +
  geom_abline(slope = 1, intercept = 0, color = "red", linetype = "dashed", size = 1) +
  labs(
    title = "Comparación entre Precio Real y Precio Predicho",
    subtitle = "XGBoost",
    x = "Precio real (€)",
    y = "Precio predicho (€)"
  ) +
  theme_minimal()

var_imp_xgb <- varImp(xgb_model)
plot(var_imp_xgb, top = 20, main = "Importancia de las variables (XGBoost)")
```

El gráfico de dispersión del modelo XGBoost muestra que, aunque el modelo predice de forma aceptable la mayoría de los precios, la precisión disminuye considerablemente en los inmuebles de mayor valor, donde tiende a subestimar el precio real. Esta dispersión en los valores altos indica que el modelo XGBoost no se ajusta tan bien como el Random Forest para el problema planteado, por lo que se recomienda priorizar el uso de Random Forest como modelo final.

El análisis de importancia de variables en el modelo XGBoost revela que el tamaño de la vivienda y el número de baños son con diferencia los factores más relevantes para la predicción del precio. A continuación, la localización, especialmente la distancia al centro de la ciudad y al metro, también tienen un papel importante. Otras variables, como el distrito o el estado del inmueble, contribuyen en menor medida.

LIGHTGBM

No fue posible entrenar LightGBM utilizando caret, ya que este modelo no está incluido en la librería nativa de caret. Se optó por entrenar LightGBM directamente con su propio paquete, lo que permite igualmente comparar sus resultados con los de otros modelos y analizar su desempeño en la predicción del precio de las viviendas.

```{r}

library(lightgbm)

# Prepara los datos en formato matrix y vector
train_x <- as.matrix(subset(trainData, select = -c(PRICE, ASSETID)))
train_y <- trainData$PRICE

test_x <- as.matrix(subset(testData, select = -c(PRICE, ASSETID)))
test_y <- testData$PRICE

# Crea datasets de lightgbm
dtrain <- lgb.Dataset(data = train_x, label = train_y)

# Ajusta el modelo
params <- list(
  objective = "regression",
  metric = "rmse"
)

modelo_lgb <- lgb.train(
  params = params,
  data = dtrain,
  nrounds = 100
)

# Predicciones
pred_lgb <- predict(modelo_lgb, test_x)

# Métricas de evaluación
rmse_lgb <- sqrt(mean((test_y - pred_lgb)^2))
mae_lgb <- mean(abs(test_y - pred_lgb))
r2_lgb <- 1 - sum((test_y - pred_lgb)^2) / sum((test_y - mean(test_y))^2)

cat("LightGBM - RMSE:", rmse_lgb, "\nMAE:", mae_lgb, "\nR2:", r2_lgb, "\n")
```

```{r}
df_disp <- data.frame(
  Precio_Real = test_y,
  Precio_Predicho = pred_lgb
)

ggplot(df_disp, aes(x = Precio_Real, y = Precio_Predicho)) +
  geom_point(alpha = 0.5) +
  geom_abline(slope = 1, intercept = 0, col = "red", linetype = "dashed", size = 1.2) +
  labs(
    title = "Comparación entre Precio Real y Precio Predicho\nLightGBM",
    x = "Precio real (€)",
    y = "Precio predicho (€)"
  ) +
  theme_minimal() +
  scale_x_continuous(labels = scales::comma) +
  scale_y_continuous(labels = scales::comma)

# Obtener importancia de variables del modelo LightGBM
importancia <- lgb.importance(modelo_lgb)
importancia$Feature <- factor(importancia$Feature, levels = importancia$Feature[order(importancia$Gain, decreasing = TRUE)])

ggplot(importancia, aes(x = Gain, y = Feature)) +
  geom_point(size = 3, colour = "blue") +
  labs(
    title = "Importancia de las variables (LightGBM)",
    x = "Importancia",
    y = NULL
  ) +
  theme_minimal()
```

El modelo LightGBM logra un rendimiento similar al de XGBoost, con buen ajuste en la mayoría de los casos pero dificultades para predecir correctamente los precios más altos, donde tiende a subestimar el valor de las viviendas. Comparando las métricas y la dispersión de los gráficos, se confirma que el modelo Random Forest sigue siendo el que ofrece mejores resultados globales, tanto en precisión como en estabilidad a lo largo de todo el rango de precios. 

El análisis de importancia de variables con LightGBM confirma que el tamaño de la vivienda y el número de baños son los factores más determinantes en la predicción del precio, seguidos a distancia por la ubicación. Este patrón es consistente con los resultados obtenidos con XGBoost y Random Forest, aunque LightGBM concentra todavía más el peso en las dos primeras variables.