---
title: "Proyecto II"
author: "Mihai"
date: "2025-03-12"
output: word_document
---

```{r setup, include=FALSE}
knitr::opts_chunk$set(echo = TRUE)
```


```{r cargar, include=FALSE}
library(tinytex)
library(sf)
library(dplyr)
library(readxl)
library(rmarkdown)
library(ggplot2)
library(readr)
library(geojsonsf)
library(ggcorrplot)
```


# CARGA DE LA BASE DE DATOS Y ELIMINACIÓN DE DUPLICADOS

Primero, empezaremos cargando la base de datos de *idealista 2018* y eliminando los valores duplicados que aparecen en esta, quedándonos con la vivienda de menor precio en el caso de que tengan el **ASSETID** repetido.


```{r idealista, echo=TRUE}
# Cargamos los datos

load('Valencia_Sale.rda')
Valencia_Sale <- as.data.frame(st_drop_geometry(Valencia_Sale)) # creamos el dataframe


# Eliminamos los duplicados

duplicados <- Valencia_Sale %>% group_by(ASSETID) %>% filter(n() > 1) %>% ungroup() # guardamos los duplicados
duplicados_buenos = duplicados %>% group_by(ASSETID) %>% filter(PRICE == min(PRICE)) %>% slice_head(n = 1) %>% ungroup() # de los duplicados, nos quedamos los de menor precio
Valencia_Sale <- anti_join(Valencia_Sale, duplicados, by = c("ASSETID", "PRICE")) # eliminamos los duplicados de la base de datos
Valencia_Sale <- rbind(Valencia_Sale, duplicados_buenos) # añadimos los duplicados buenos que nos queremos quedar


# Guradamos esto para la limpieza
summary_df <- as.data.frame(summary(Valencia_Sale)) 

summary(Valencia_Sale)
```
### Base ya cargada de IDEALISTA 2018 sin duplicados
Valencia_Sale

***

# AED / Limpieza y Filtrado de la base

Realizamos un `summary()` de las variables para observar valores anómalos o posibles variables que debamos eliminar:

 - Cabe resaltar que solamente encontramos faltantes en la v.a: **CONSTRUCTIONYEAR**, **FLOORCLEAN** y **FLATLOCATIONID **

 - Eliminamos **CONSTRUCTIONYEAR** ya que contiene muchos valores faltantes y atípicos. Además no es una variable importante ya que **CADCONSTRUCTIONYEAR** realiza la misma función y de forma más correcta.
 
 - En esta última variable vemos dos valores anómalos que son 1591 y 1671 (unas fechas demasiado antiguas), que podemos eliminar sin problema.
 
 - Hemos encontrado una vivienda con 81 habitaciones, algo imposible para los 90m^2 que posee. Por esta razón, hemos decidido eliminarla.
 
 - Después de eliminar la vivienda anómala, hemos observado dos viviendas con 15 habitaciones, pero estas parecen correctas debido a que su precio y m^2 es razonablemente alto.
 
 - Hemos identificado una vivienda con 8 habitaciones y 12 baños, valor que consideramos anómalo por lo que eliminamos la fila.
 
 - Eliminamos también la variable **PARKINGSPACEPRICE** dado que no nos aporta información relevante y contiene muchos datos anómalos (precios de 1€).
 A continuación, mostramos mediante la librería **ggplot2** en R, un histograma con la frecuencia de precios de Parking divididos en 2 intervalos (de 0 a 1€ y más de 1€). Como bien apreciamos, la frecuencia de Parkings con el precio de 1€ es enorme, algo que no tiene sentido alguno.
 
 - Eliminamos la variable FLATLOCATIONID ya que cuenta con más de 4000 datos faltantes, un número considerable, y no es una variable muy relevante para el análisis.


Por otra parte, hemos comparado si el **FLOORCLEAN** (nº de piso) concuerda con el nº de piso máx. registrado en el catastro.
Se han encontrado 1028 pisos con un **FLOORCLEAN** > **CADMAXBUILDINGFLOOR**, no obstante, después de habernos informado sobre el tema, hemos llegado a las siguientes posibilidades:

 - **La posible existencia de entreplantas o plantas técnicas:** En algunos edificios, hay plantas intermedias (como entresuelos, plantas técnicas o plantas de instalaciones) que no se cuentan en la numeración habitual pero sí en el Catastro.

 - **Modificaciones en la estructura del edificio:** Si se han hecho reformas o ampliaciones, la numeración interna del edificio pudo cambiar, pero el Catastro puede reflejar la estructura original.


Siguiendo esta línea hemos averiguado los anuncios con más baños que habitaciones (algo poco habitual), y separamos en 2 casos:

 -  Los pisos con 0 habitaciones y baños, son estudios, es totalmente normal que tenga baño/s.

 -  Habiendo observado las viviendas con más baños que viviendas, hemos apreciado que la mayoría tienen un precio muy elevado, y esto justificaría el mayor nº de baños. 
Muchas casas grandes o de lujo tienen un baño privado en cada habitación (en suite), más baños adicionales para visitas o zonas comunes --> Ejemplo: Una mansión con 3 dormitorios y 5 baños (baños en cada habitación, uno de servicio y uno de cortesía).

Por lo tanto dejaremos estas viviendas anunciadas en la base de datos.

Continuamos con pisos que no son estudios y tienen 0 habitaciones (contamos con 40). No los tendremos en cuenta en nuestro proyecto, ya que no nos aportan nada al proyecto y la mayoría son datos anómalos erróneos.

- **Transformación**: El ratio RHabitacion_Baño (número de baños por habitación) es una métrica útil para analizar la distribución de espacios en una vivienda y compararla con otras propiedades en el mercado inmobiliario. Nos puede servir además para indicar la comodidad de la vivienda: 
Un valor alto indica que hay más baños por habitación, lo que puede ser un signo de mayor comodidad y funcionalidad en la vivienda.
     


```{r summary, echo=TRUE}
# Eliminamos CONSTRUCTIONYEAR
Valencia_Sale$CONSTRUCTIONYEAR <- NULL

# Eliminamos las viviendas de 1591 y 1671
Valencia_Sale <- Valencia_Sale[Valencia_Sale$CADCONSTRUCTIONYEAR != 1591 & Valencia_Sale$CADCONSTRUCTIONYEAR != 1671, ]

ggplot(Valencia_Sale, aes(x = as.factor(1), y = ROOMNUMBER)) +
  geom_boxplot(fill = "lightblue", color = "darkblue", notch = TRUE) +
  coord_flip() +  # Lo hace horizontal
  labs(title = "Boxplot del Número de Habitaciones",
       x = "",
       y = "Número de Habitaciones") +
  theme_minimal()

ggplot(Valencia_Sale, aes(x = as.factor(1), y = BATHNUMBER)) +
  geom_boxplot(fill = "lightblue", color = "darkblue", notch = TRUE) +
  coord_flip() +  # Lo hace horizontal
  labs(title = "Boxplot del Número de Baños",
       x = "",
       y = "Número de Baños") +
  theme_minimal()



# Eliminamos las viviendas con 81 habitaciones y 12 baños
Valencia_Sale <- Valencia_Sale[Valencia_Sale$ROOMNUMBER != 81, ]
Valencia_Sale <- Valencia_Sale[Valencia_Sale$BATHNUMBER != 12, ]

# Crear una variable categórica para los intervalos
Valencia_Sale$Precio_Categoria <- cut(Valencia_Sale$PARKINGSPACEPRICE, 
                                      breaks = c(0, 1, Inf), 
                                      labels = c("0 - 1€", "> 1€"),
                                      include.lowest = TRUE)

# Graficar el histograma con ggplot2
ggplot(Valencia_Sale, aes(x = Precio_Categoria)) +
  geom_bar(fill = "lightblue", color = "darkblue") +
  labs(title = "Histograma de Precios de Parking",
       x = "Intervalos de Precio (€)",
       y = "Frecuencia") +
  theme_minimal()




# Eliminamos PARKINGSPACEPRICE
Valencia_Sale$PARKINGSPACEPRICE <- NULL

# Eliminamos FLATLOCATIONID
Valencia_Sale$FLATLOCATIONID <- NULL


# viviendas donde FLOORCLEAN > CADMAXBUILDINGFLOOR
catastros_erroneos <- subset(Valencia_Sale, FLOORCLEAN > CADMAXBUILDINGFLOOR)
# viviendas donde BATHNUMBER > ROOMNUMBER y no son estudios
banyos_erroneos <- subset(Valencia_Sale, BATHNUMBER > ROOMNUMBER & ROOMNUMBER > 0)

no_estudios <- subset(Valencia_Sale, ISSTUDIO == 1 & ROOMNUMBER != 0)

# eliminamos las viviendas abiertas que no tienen habitaciones y no son estudios
pisos_abiertos <- subset(Valencia_Sale, ISSTUDIO != 1 & ROOMNUMBER == 0)
Valencia_Sale <- anti_join(Valencia_Sale, pisos_abiertos, by = c("ASSETID", "PRICE"))

descVal <- data.frame(
  "variable" = colnames(Valencia_Sale),
  "tipo" = c(rep("categorical", 2), rep("numerical", length(colnames(Valencia_Sale)) - 2)), 
  stringsAsFactors = FALSE
)

Valencia_Sale$RHabitacion_Banyo <- ifelse(Valencia_Sale$ROOMNUMBER == 0, 0, Valencia_Sale$BATHNUMBER / Valencia_Sale$ROOMNUMBER)

```

Una vez terminada la limpieza, realizaremos un AED más exhaustivo y preciso.

```{r AED exhautivo, echo=TRUE}

media_precios_2018 = mean(Valencia_Sale$PRICE)

mediana_precios_2018 = median(Valencia_Sale$PRICE)

summary(Valencia_Sale$PRICE)


# Creamos una nueva variable llamada SIZE, donde se clasificará cada vivienda en PEQUEÑA(20 - 70 m^2), MEDIANA(70 - 120 m^2) y GRANDE(+120 m^2) según los metros cuadrados en CONSTRUCTEDAREA. Convertimos también la variable a categórica
Valencia_Sale <- Valencia_Sale %>%
  mutate(SIZE = case_when(
    CONSTRUCTEDAREA >= 20 & CONSTRUCTEDAREA <= 70 ~ "Pequeña",
    CONSTRUCTEDAREA > 70 & CONSTRUCTEDAREA <= 120 ~ "Mediana",
    CONSTRUCTEDAREA > 120 ~ "Grande"
  ))  
Valencia_Sale$SIZE <- factor(Valencia_Sale$SIZE, 
                           levels = c("Pequeña", "Mediana", "Grande"),
                           ordered = TRUE)

# Ahora, calculamos la media y la mediana de precios por tamaño
precios_por_SIZE = Valencia_Sale %>%
  group_by(SIZE) %>%
  summarise(
    n = n(),  # cantidad de viviendas por categoría
    promedio_precio = mean(PRICE, na.rm = TRUE),
    mediana_precio = median(PRICE, na.rm = TRUE),
    min_precio = min(PRICE, na.rm = TRUE),
    max_precio = max(PRICE, na.rm = TRUE),
    sd_precio = sd(PRICE, na.rm = TRUE)
  )

barrios = read_delim("barris.csv", delim = ";")
barrios$geometry <- geojson_sf(barrios$geo_shape)$geometry
barrios_sf <- st_as_sf(barrios, sf_column_name = "geometry", crs = 4326)
valencia_sf <- st_as_sf(Valencia_Sale, coords = c("LONGITUDE", "LATITUDE"), crs = 4326)
Valencia_Sale <- st_join(valencia_sf, barrios_sf[, c("Nombre")])
Valencia_Sale <- Valencia_Sale %>%
  rename(BARRIO = 'Nombre')
Valencia_Sale$BARRIO = as.factor(Valencia_Sale$BARRIO)


media_por_barrio = Valencia_Sale %>%
  group_by(BARRIO) %>%
  summarise(
    media_price = mean(PRICE, na.rm = TRUE),
    cantidad_pisos = n()
  )
```


```{r PCA, echo=TRUE}
cor(Valencia_Sale$PRICE, Valencia_Sale$CONSTRUCTEDAREA, use = "complete.obs", method = "pearson")

ggplot(Valencia_Sale, aes(x = SIZE, y = PRICE)) +
  geom_point(alpha = 0.6) +
  geom_smooth(method = "lm", se = TRUE, color = "blue") +
  labs(title = "Relación entre metros cuadrados y precio",
       x = "Metros cuadrados",
       y = "Precio")
```
El análisis de correlación entre el área construida (CONSTRUCTEDAREA) y el precio de venta (PRICE) de la vivienda muestra un coeficiente de Pearson de 0.776. 

Esto podría indicar una fuerte relación positiva entre ambas variables. Esto sugiere que, en general, a mayor tamaño de construcción, mayor es el precio de venta de la vivienda.

Por otra parte, observando el scatter plot, podemos reforzar nuestras conclusiones.

- Tamaño pequeño: La mayoría de los precios son "bajos", solamente uno de ellos supera los 500.000 €.

- Tamaño mediano: Los precios tienden a ser más altos que los de las viviendas pequeñas, pero siguen concentrados en precios relativamente accesibles, con algunos valores atípicos caros.

- Tamaño grande: Se observa una gran dispersión de precios, incluyendo las viviendas más caras del conjunto, algunas llegando a superar la barrera de los 2 millones de euros.


El gráfico confirma que existe una relación positiva entre el tamaño de la vivienda y su precio: las viviendas más grandes tienden a alcanzar precios más elevados. Sin embargo, se observa también una mayor variabilidad en el precio entre las viviendas grandes, lo que sugiere que además del tamaño, otros factores (como ubicación, nºde baños, ...) podrían llegar a influir sobre el precio de venta.



Para agilizar el proceso y tener una variable global que pueda agrupar todos los servicios adicionales que presente la vivienda, crearemos una nueva variable llamada: TOTAL_SERVICIOS, que ponderará de manera justificada cada servicio, según su importancia y su búsqueda en un piso o casa de calidad.

Esta nueva variable:

-> Premia las buenas características (terraza, orientación, parking, piso nuevo, vistas externas…).

-> Penaliza aspectos negativos (piso a reformar).

-> Resume en una sola puntuación la "calidad percibida" de la vivienda.

Score máximo que puede obtener un piso: 13.95 puntos

Rango de scores entre -1 y 13.95 puntos

```{r}
Valencia_Sale$TOTAL_SERVICIOS <- (
  1.2 * Valencia_Sale$HASTERRACE +                         # Terraza (nuevo peso 1.2)
  1.0 * Valencia_Sale$HASLIFT +                            # Ascensor (nuevo peso 1.0)
  0.75 * ifelse(Valencia_Sale$AMENITYID == 1, 1, 0) +      # Muebles incluidos (nuevo peso 0.75)
  0.5 * Valencia_Sale$HASWARDROBE +                        # Armario empotrado
  1.5 * Valencia_Sale$HASSWIMMINGPOOL +                    # Piscina
  1.2 * Valencia_Sale$HASGARDEN +                          # Jardín
  0.5 * Valencia_Sale$ISINTOPFLOOR +                       # Última planta
  1.0 * Valencia_Sale$HASBOXROOM +                         # Trastero (nuevo peso 1.0)
  1.0 * Valencia_Sale$HASPARKINGSPACE +                    # Parking
  0.4 * Valencia_Sale$HASEASTORIENTATION +                 # Orientación Este (nuevo peso 0.4)
  0.3 * Valencia_Sale$HASSOUTHORIENTATION +                # Orientación Sur (nuevo peso 0.3)
  1.5 * Valencia_Sale$BUILTTYPEID_1 +                        # Obra nueva
  1.0 * Valencia_Sale$BUILTTYPEID_3 +                        # Segunda mano buen estado
  (-1.0) * Valencia_Sale$BUILTTYPEID_2                       # Piso para reformar
)
```

Ahora queremos ver la correlación entre tener un score alto en los servicios adicionales, y el precio de la vivienda

```{r}
cor(Valencia_Sale$PRICE, Valencia_Sale$TOTAL_SERVICIOS, use = "complete.obs", method = "pearson")
```
 r = 0.3042 indica una correlación débil-moderada positiva.

A mayor cantidad y calidad de servicios adicionales, el precio de la vivienda tiende a ser más alto, aunque no es el único factor importante que explica el precio.

➔ Es lógico: otros factores como la ubicación, tamaño, año de construcción, estado, etc., también impactan muchísimo en el precio final.

```{r}
# Gráfico de dispersión
ggplot(Valencia_Sale, aes(x = TOTAL_SERVICIOS, y = PRICE)) +
  geom_point(alpha = 0.5) +  # puntos con algo de transparencia
  geom_smooth(method = "lm", se = TRUE, color = "blue") +  # línea de regresión
  labs(
    title = "Relación entre TOTAL_SERVICIOS y Precio de la Vivienda",
    x = "Puntuación de Servicios Adicionales (TOTAL_SERVICIOS)",
    y = "Precio de Venta (€)"
  ) +
  theme_minimal()
```




Esto de abajo es un intento, para ver la correlación del precio con cada una de las variables.

```{r correlacion_general, message=FALSE, warning=FALSE}

# Seleccionar solo variables numéricas y quitar posibles factores
numeric_data <- Valencia_Sale[, sapply(Valencia_Sale, is.numeric)]

# Verificar que PRICE esté incluido
if (!"PRICE" %in% names(numeric_data)) {
  numeric_data$PRICE <- as.numeric(Valencia_Sale$PRICE)
}

# Calcular todas las correlaciones
cor_matrix <- cor(numeric_data, use = "complete.obs", method = "pearson")

# Extraer solo la fila/columna de PRICE
correlations_with_price <- cor_matrix["PRICE", ]

# Ordenar de mayor a menor
correlations_with_price <- sort(correlations_with_price, decreasing = TRUE)

# Mostrar los resultados
print(correlations_with_price)
```
```{r}

# Graficar la matriz de correlaciones
ggcorrplot(cor_matrix,
           method = "square",    # Cuadrados
           type = "lower",       # Solo la mitad inferior
           lab = FALSE,          # Sin números dentro
           colors = c("red", "white", "blue"), # Rojo-negativo, Blanco-cero, Azul-positivo
           title = "Matriz de Correlaciones - Valencia Sale",
           ggtheme = theme_minimal(),
           tl.cex = 7)            # Tamaño del texto de las variables (más pequeño aún)

```
