---
title: "proyecto2"
output: word_document
date: "2025-02-21"
---

```{r setup, include=FALSE}
knitr::opts_chunk$set(echo = TRUE)

install.packages("readxl")
library('readxl')
install.packages('dplyr')
library(dplyr)

library(dplyr)
install.packages('sf')
library(sf)
```

```{r API, echo=TRUE}
# Leer un archivo Excel (.xlsx o .xls)
datos <- read_excel("propiedades_valencia.xlsx")
# Ver las primeras filas
View(datos)
```

Cargamos la base de datos de idealista 2018 y eliminamos los valores duplicados que aparecen en esta, quedandonos con la opción de menor precio para cada casa.

```{r idealista, echo=TRUE}
load('Valencia_Sale.rda')
Valencia_Sale <- as.data.frame(st_drop_geometry(Valencia_Sale)) # creamos el dataframe

duplicados <- Valencia_Sale %>% group_by(ASSETID) %>% filter(n() > 1) %>% ungroup() # guardamos los duplicados
duplicados_buenos = duplicados %>% group_by(ASSETID) %>% filter(PRICE == min(PRICE)) %>% slice_head(n = 1) %>% ungroup() # de los duplicados, nos quedamos los de menor precio

Valencia_Sale <- anti_join(Valencia_Sale, duplicados, by = c("ASSETID", "PRICE")) # eliminamos los duplicados de la base de datos
Valencia_Sale <- rbind(Valencia_Sale, duplicados_buenos) # añadimos los duplicados buenos que nos queremos quedar

View(Valencia_Sale)
                  
```

Realizamos un summary de las variables para observar valores anómalos o posibles variables que debamos eliminar:
  - Eliminamos CONSTRUCTIONYEAR ya que contiene muchos valores faltantes y atípicos. Además no es una variable importante ya que CADCONSTRUCTIONYEAR realiza la misma función y de forma más correcta. 
  - En esta última variable vemos dos valores anómalos que son 1591 y 1671 (unas fechas demasiado antiguas), que podemos eliminar sin problema.
  - Hemos encontrado una vivienda con 81 habitaciones, algo imposible para los 90m^2 que posee. Por esta razón, hemos decidido eliminarla.
  - Después de eliminar la vivienda anómala, hemos observado dos viviendas con 15 habitaciones, pero estas parecen correctas debido a que su precio y m^2 es razonablemente alto.
  - Hemos identificado una vivienda con 8 habitaciones y 12 baños, valor que consideramos anómalo por lo que eliminamos la fila.
  - Eliminamos también la variable PARKINGSPACEPRICE dado que no nos aporta información relevante y contiene muchos datos anómalos (precios de 1€).
  - Justificar estudios

```{r summary, echo=TRUE}
Valencia_Sale$CONSTRUCTIONYEAR <- NULL
Valencia_Sale <- Valencia_Sale[Valencia_Sale$CADCONSTRUCTIONYEAR != 1591 & Valencia_Sale$CADCONSTRUCTIONYEAR != 1671, ]
Valencia_Sale <- Valencia_Sale[Valencia_Sale$ROOMNUMBER != 81, ]
Valencia_Sale <- Valencia_Sale[Valencia_Sale$BATHNUMBER != 12, ]
Valencia_Sale$PARKINGSPACEPRICE <- NULL
summary(Valencia_Sale)

estudios = Valencia_Sale[Valencia_Sale$ROOMNUMBER == 0, ]
Valencia_Sale <- anti_join(Valencia_Sale, estudios)

Valencia_Sale[Valencia_Sale$ROOMNUMBER == 0, ]
```