---
title: "proyecto2"
output: word_document
date: "2025-02-21"
---

```{r setup, include=FALSE}
knitr::opts_chunk$set(echo = TRUE)

install.packages("readxl")
library('readxl')
install.packages('dplyr')
library(dplyr)
install.packages('sf')
library(sf)
```

```{r API, echo=TRUE}
# Leer un archivo Excel (.xlsx o .xls)
datos <- read_excel("propiedades_valencia.xlsx")
# Ver las primeras filas
View(datos)
```

Cargamos la base de datos de idealista 2018 y eliminamos los valores duplicados que aparecen en esta, quedandonos con la opción de menor precio para cada casa.

```{r idealista, echo=TRUE}
load('Valencia_Sale.rda')
Valencia_Sale <- as.data.frame(st_drop_geometry(Valencia_Sale)) # creamos el dataframe

duplicados <- Valencia_Sale %>% group_by(ASSETID) %>% filter(n() > 1) %>% ungroup() # guardamos los duplicados
duplicados_buenos = duplicados %>% group_by(ASSETID) %>% filter(PRICE == min(PRICE)) %>% slice_head(n = 1) %>% ungroup() # de los duplicados, nos quedamos los de menor precio

Valencia_Sale <- anti_join(Valencia_Sale, duplicados, by = c("ASSETID", "PRICE")) # eliminamos los duplicados de la base de datos
Valencia_Sale <- rbind(Valencia_Sale, duplicados_buenos) # añadimos los duplicados buenos que nos queremos quedar

View(Valencia_Sale)
                  
```

### AED / Limpieza y Filtrado de la base

Realizamos un summary de las variables para observar valores anómalos o posibles variables que debamos eliminar:
  - Eliminamos CONSTRUCTIONYEAR ya que contiene muchos valores faltantes y atípicos. Además no es una variable importante ya que CADCONSTRUCTIONYEAR realiza la misma función y de forma más correcta. 
  - En esta última variable vemos dos valores anómalos que son 1591 y 1671 (unas fechas demasiado antiguas), que podemos eliminar sin problema.
  - Hemos encontrado una vivienda con 81 habitaciones, algo imposible para los 90m^2 que posee. Por esta razón, hemos decidido eliminarla.
  - Después de eliminar la vivienda anómala, hemos observado dos viviendas con 15 habitaciones, pero estas parecen correctas debido a que su precio y m^2 es razonablemente alto.
  - Hemos identificado una vivienda con 8 habitaciones y 12 baños, valor que consideramos anómalo por lo que eliminamos la fila.
  - Eliminamos también la variable PARKINGSPACEPRICE dado que no nos aporta información relevante y contiene muchos datos anómalos (precios de 1€).
  - Eliminamos la variable FLATLOCATIONID ya que cuenta con más de 4000 datos faltantes, un número considerable, y no es una variable muy relevante para el análisis.

Por otra parte hemos comparado si el FLOORCLEAN (nº de piso) concorda con el nº de piso máx. registrado en el catastro.
Se han encontrado 1028 pisos con un FLOORCLEAN > CADMAXBUILDINGFLOOR, no obstante, después de habernos informado sobre el tema, hemos llegado a las siguientes posibilidades:

      -> La posible existencia de entreplantas o plantas técnicas

En algunos edificios, hay plantas intermedias (como mezzanines, plantas técnicas o plantas de instalaciones) que no se cuentan en la numeración habitual pero sí en el Catastro.

      -> Modificaciones en la estructura del edificio

Si se han hecho reformas o ampliaciones, la numeración interna del edificio pudo cambiar, pero el Catastro puede reflejar la estructura original.


Siguiendo esta línea hemos averiguado los anuncios con más baños que habitaciones (algo poco habitual), y separamos en 2 casos:

1. Los pisos con 0 habitaciones y baños, son estudios, es totalmente normal que tenga baño/s.

2. Habiendo observado las viviendas con más baños que viviendas, hemos apreciado que la mayoría tienen un precio muy elevado, y esto justificaría el mayor nº de baños. 
Muchas casas grandes o de lujo tienen un baño privado en cada habitación (en suite), más baños adicionales para visitas o zonas comunes --> Ejemplo: Una mansión con 3 dormitorios y 5 baños (baños en cada habitación, uno de servicio y uno de cortesía).

Por lo tanto dejaremos estas viviendas anunciadas en la base de datos.

Continuamos con pisos que no son estudios y tienen 0 habitaciones (contamos con 40). No los tendremos en cuenta en nuestro estudio, ya que no nos aportan nada al proyecto y la mayoría son datos anómalos erróneos.

- Separamos de la base de datos las viviendas con 0 habitaciones ya que estas son estudios según Idealista. Esto lo 


```{r summary, echo=TRUE}
Valencia_Sale$CONSTRUCTIONYEAR <- NULL
Valencia_Sale <- Valencia_Sale[Valencia_Sale$CADCONSTRUCTIONYEAR != 1591 & Valencia_Sale$CADCONSTRUCTIONYEAR != 1671, ]
Valencia_Sale <- Valencia_Sale[Valencia_Sale$ROOMNUMBER != 81, ]
Valencia_Sale <- Valencia_Sale[Valencia_Sale$BATHNUMBER != 12, ]
Valencia_Sale$PARKINGSPACEPRICE <- NULL
Valencia_Sale$FLATLOCATIONID <- NULL
summary(Valencia_Sale)
table(Valencia_Sale$FLOORCLEAN)

#estudios = Valencia_Sale[Valencia_Sale$ROOMNUMBER == 0, ]
#Valencia_Sale <- anti_join(Valencia_Sale, estudios)

# viviendas donde FLOORCLEAN > CADMAXBUILDINGFLOOR
catastros_erroneos <- subset(Valencia_Sale, FLOORCLEAN > CADMAXBUILDINGFLOOR)
# viviendas donde BATHNUMBER > ROOMNUMBER y no son estudios
banyos_erroneos <- subset(Valencia_Sale, BATHNUMBER > ROOMNUMBER & ROOMNUMBER > 0)

no_estudios <- subset(Valencia_Sale, ISSTUDIO == 1 & ROOMNUMBER != 0)

# eliminamos las viviendas abiertas que no tienen habitaciones y no son estudios
pisos_abiertos <- subset(Valencia_Sale, ISSTUDIO != 1 & ROOMNUMBER == 0)
Valencia_Sale <- anti_join(Valencia_Sale, pisos_abiertos, by = c("ASSETID", "PRICE"))

descVal <- data.frame(
  "variable" = colnames(Valencia_Sale),
  "tipo" = c(rep("categorical", 2), rep("numerical", 36)), 
  stringsAsFactors = FALSE
)
```

```{r PCA, echo=TRUE}
```